臺灣高等法院臺南分院刑事判決
                                    109年度上訴字第594號
上  訴  人  臺灣臺南地方檢察署檢察官
上  訴  人
即  被  告  程  馨


選任辯護人  郭栢浚律師
            彭大勇律師
            林士龍律師
上  訴  人
即  被  告  楊浥宏


上  訴  人
即  被  告  張晋馼


被      告  李佳鴻


選任辯護人  熊家興律師
            李國禎律師
被      告  李惠申


            陳宗佑


            蘇煜傑



            趙培順


            李昱霆



            劉育在


                    另案於法務部○○○○○○○○○○○執行中
            蘇柏瑄




上列上訴人因被告違反組織犯罪防制條例等案件，不服臺灣臺南
地方法院107年度訴字第1522號中華民國109年1月16日、109年2
月20日第一審判決（起訴案號：臺灣臺南地方檢察署107年度偵
字第19358號；移送原審併辦案號：107年度偵字第19750號、108
年度偵字第360號、第1834號、第1065號；移送本院併辦案號：1
09年度偵字第3035號、第4381號），提起上訴，本院判決如下：
    主  文
一、原判決關於被告卯○恐嚇危害安全罪（「壬○○案」）、恐嚇
    取財罪（「五番卡拉OK案」）、及傷害罪（「婷婷小吃部」
    ）部分所處罪刑與沒收、暨所定之應執行刑（含得與不得易
    科罰金部分）；被告申○○傷害罪部分所處罪刑（「婷婷小吃
    部案」），均撤銷。
二、卯○犯恐嚇危害安全罪，累犯，處有期徒刑參月，如易科罰
    金，以新臺幣壹仟元折算壹日；又共同犯恐嚇取財罪，累犯
    ，處有期徒刑柒月；又共同犯傷害罪，處有期徒刑伍月，如
    易科罰金，以新臺幣壹仟元折算壹日。
三、申○○共同犯傷害罪，處有期徒刑肆月，如易科罰金，以新臺
    幣壹仟元折算壹日。
四、其他部分上訴均駁回。
五、卯○前述撤銷改判與上訴駁回各罪，得易科罰金部分（即「
    壬○○案」、「婷婷小吃部案」及「乙○○案」），應執行有期
    徒刑玖月，如易科罰金，以新臺幣壹仟元折算壹日。
    事  實
一、卯○因不滿壬○○積欠其母親債務未還，竟基於恐嚇危害安全
    之犯意，於民國106年8月6日21時許，撥打電話予壬○○，向
    壬○○恫稱：「我是中壢信堂華哥的小弟，你欠錢都不用還喔
    ！」等語，表明其為黑道，使壬○○聽聞後擔心不還錢恐遭不
    測，因此心生畏懼，致生危害於生命、身體安全，遂於同日
    22時許，依約前往桃園市○○區○○路與○○路口之麥當勞門口，
    當場將新臺幣（下同）3萬元交付與卯○（下稱【壬○○案】）
    。
二、卯○得知甲○○、寅○○於107年4月10日，合夥在臺南市○○區○○○
    路000○0號開設「五番卡拉OK店」後，竟於107年4月20日20
    時許，夥同辰○○、子○○與其他姓名、年籍均不詳之成年男子
    共三、四人一同前往「五番卡拉OK店」，並基於共同意圖為
    自己不法所有，向該店家索取保護費之恐嚇取財犯意聯絡，
    由卯○出面向甲○○、寅○○恫稱：在這裡開店這麼久了，都沒
    有知會一聲永康的地方角頭「佳鴻」，要在店內圍事，每個
    月25日會來收取保護費5千元等語，致甲○○、寅○○心生畏懼
    ，擔心不從其等會藉機鬧事，遂於：
  ㈠同年4月25日20時至21時許，在「五番卡拉OK店」內，交付5
    千元與前來收取保護費之卯○；
  ㈡同年5月25日20時至21時許，在「五番卡拉OK店」內，交付5
    千元與受卯○委託前來收取保護費、與卯○有共同犯意聯絡之
    某不詳姓名、年籍之成年男子；
  ㈢同年6月26日20時至21時許，在「五番卡拉OK店」內，交付5
    千元與受卯○委託前來收取保護費、與卯○有共同犯意聯絡之
    子○○、辰○○；
  ㈣同年7月23日23時許，在「五番卡拉OK店」內，交付5千元與
    前來收取保護費之卯○（下稱【五番卡拉OK案】）。
三、緣未○○與其友人庚○○、李安達、徐顯章、李育德、陳德旺等
    人於107年5月29日晚間，前往位於臺南市○○區○○路○○○號之
    「婷婷小吃部」消費時，因故與坐檯小姐發生糾紛，並持水
    杯朝包廂內之電視丟擲，致電視右下角破損（毀損部分未據
    告訴），該小吃部之洪姓股東與余姓員工遂分別撥打電話通
    知卯○、申○○等人前來處理。申○○、卯○遂分別夥同李偉禎、
    莊典育（上二人由原審另行審結）、其他姓名、年籍均不詳
    之成年男子等人，於107年5月30日凌晨2時30分許，分別駕
    駛車牌號碼000－0000號、AZP－7153號自小客車及不詳車牌號
    碼之自小客車前往該小吃部與未○○等人商討電視賠償問題。
    其間，卯○、申○○、李偉禎、莊典育及上開不詳成年男子因
    不滿庚○○說話語氣不佳，竟共同基於傷害之犯意聯絡，分別
    以徒手或持鋁棒、鐵條、狼牙電擊棒等物毆打未○○、庚○○，
    致未○○受有外傷性顱內出血併顏面骨骨折、頭部外傷併10公
    分頭皮撕裂傷、顱內出血、顏面骨骨折及左眼鈍挫傷、右上
    肢鈍挫傷等傷害；庚○○則受有頭部外傷併腦震盪頭痛頭暈噁
    心感、右膝鈍挫傷等傷害（下稱【婷婷小吃部案】）。
四、卯○於107年7月23日21時許，駕駛車牌號碼0000－00號自小客
    車，行經臺南市○○區○○路000巷與○○路口時，與乙○○所騎之
    車牌號碼000－000號普通重型機車發生行車糾紛，乙○○遂出
    口辱罵卯○。卯○因此心生不滿，竟基於妨害他人行使權利及
    恐嚇危害安全之犯意，先駕駛前開自小客車橫停在○○路000
    巷口將乙○○所騎之機車攔下，再持菜刀下車指向乙○○，復以
    手推擠乙○○不讓其離開，質問其剛剛是在罵什麼，以此強暴
    手段妨害乙○○自由騎車離去之權利，並致乙○○心生畏懼，足
    生危害於生命、身體安全。適卯○之友人辰○○騎乘車牌號碼0
    00－000號普通重型機車搭載子○○經過該處，子○○見狀遂下車
    與卯○共同基於妨害他人行使權利之犯意聯絡，先衝上前作
    勢毆打乙○○，遭卯○攔阻後，復出手推擠乙○○，並口出住哪
    裡、混哪裡的、不要讓伊等遇到等語，以此強暴方式使乙○○
    無法自由騎車離去，並致生危害生命、身體安全；辰○○則基
    於傷害之犯意，持安全帽毆打乙○○頭部，致乙○○受有頭部外
    傷、牙齒斷裂等傷害（傷害部分經撤回告訴，由原審臺灣臺
    南地方法院另為不受理判決）（下稱【乙○○案】）。
五、案經臺南市政府警察局永康分局、法務部調查局臺南市調查
    處報告，暨內政部警政署刑事警察局移送臺灣臺南地方檢察
    署檢察官偵查起訴及移送併辦。
    理  由
甲、有罪部分
壹、程序部分
(壹)起訴範圍之確定
    起訴書就上述犯罪事實一部分，起訴事實雖載有酉○○、戊○○
    ，但因起訴書中未提及被告卯○與其等有犯意聯絡，於被告
    酉○○、戊○○論罪法條部分，均未提及該犯罪事實，經原審與
    公訴檢察官確認，起訴書記載被告酉○○、戊○○，係表示該二
    人有到場，但為恐嚇行為者僅有被告卯○（原審卷二第13頁
    ），故被告酉○○、戊○○均不在起訴範圍。
(貳)移送併辦部分
    臺灣臺南地方檢察署檢察官109年度偵字第3035、第4381號
    ）移送併辦書移送併辦之犯罪事實，其中有關被告卯○所犯
    「五番卡拉OK案」之犯罪事實與檢察官起訴書所載之犯罪事
    實相同（同署107年度偵字第19358號），本院自得加以審理
    。
（參）證據能力
一、被告以外之人於審判外之言詞或書面陳述，除法律有規定者
    外，不得作為證據，刑事訴訟法第159條第1項定有明文。查
    證人即被害人甲○○、乙○○於警詢中所為之證述，屬被告以外
    之人於審判外之陳述，被告辰○○、子○○分別表示不同意作為
    證據（本院卷一第449至450頁），且無同法第159條之1至之
    5所定例外規定之適用，自均無證據能力。
二、被告以外之人於偵查中向檢察官所為陳述，除顯有不可信之
    情況者外，得為證據，刑事訴訟法第159條之1第2項定有明
    文。檢察官在偵查中對被告以外之人所為之偵查筆錄，性質
    上屬傳聞證據，惟刑事訴訟法規定檢察官代表國家偵查犯罪
    、實施公訴，依法其有訊問被告、證人及鑑定人之權，證人
    、鑑定人並須具結，而實務運作時，檢察官偵查中向被告以
    外之人所取得之陳述，原則上均能遵守法律規定，不致違法
    取供，其可信度極高，職是，被告以外之人前於偵查中已具
    結而為證述，除反對該項供述得具有證據能力之一方，已釋
    明「顯有不可信之情況」之理由外，不宜遽指該證人於偵查
    中之陳述不具證據能力。被告辰○○、子○○雖主張證人即被害
    人甲○○、寅○○、乙○○於偵查中向檢察官所為之陳述均無證據
    能力，惟該些證人偵查中證述，均經依法具結，且被告辰○○
    、子○○並未提出檢察官訊問時有不法取供之相關證明情形，
    且未釋明該等證人筆錄有何顯不可信之情況，應認證人甲○○
    、寅○○、乙○○於偵查中向檢察官所為陳述，均有證據能力。
三、就本判決有罪部分所引用之其餘傳聞證據，本件當事人均明
    示同意有證據能力，且於本院審理時，經逐一提示後，迄於
    言詞辯論終結前，未聲明異議，本院認該些證據做成之過程
    、內容均具備任意性、合法性，其陳述與本件待證事實具有
    關聯性，合於一般供述證據之採證基本條件，且證明力非明
    顯過低，以之作為證據，均屬適當，依刑事訴訟法第159條
    之5第1項規定，皆有證據能力。
貳、實體部分
(壹)認定犯罪事實所憑之證據及理由
一、被告卯○部分
  ㈠訊據被告卯○對於犯罪事實欄一至四所示【壬○○案】、【五番
    卡拉OK案】、【婷婷小吃部案】及【乙○○案】等犯罪事實，
    供承不諱（見本院卷一第443至444頁），核與證人即被害人
    壬○○、甲○○、寅○○、未○○、庚○○、乙○○、證人李育德、陳德
    旺、李安達、徐顯章、證人即共犯辰○○、子○○、莊典育、李
    偉禎、申○○證述情節大致相符。此外，事實欄一即【壬○○案
    】部分，有被告卯○之原審106年聲監字第683號通訊監察書
    、通訊監察譯文（見偵193584卷四第85-86頁、警7854卷一
    第39-44頁）；事實欄二即【五番卡拉OK案】部分，有監視
    器畫面翻拍照片、被告卯○與被害人寅○○之LINE通話紀錄翻
    拍照片（見警7854卷一第302頁、原審相片卷第49頁）；事
    實欄三即【婷婷小吃部案】部分，有被害人未○○、庚○○之國
    立成功大學醫學院附設醫院（下稱成大醫院）中文診斷證明
    書、未○○傷勢照片、「婷婷小吃部」之現場、兇器暨監視器
    畫面翻拍照片（見警7854卷一第322-323、369、334、371-3
    74、375-390頁；原審相片卷第55-60、61-76頁）；事實欄
    四即【乙○○案】部分，有被害人乙○○之成大醫院中文診斷證
    明書、監視器畫面翻拍照片、0000-00、000-000車輛詳細資
    料報表、臉書截圖照片、臺南市政府警察局第三分局偵查隊
    搜索扣押筆錄、扣押物品目錄表、照片等（見偵19358卷五
    第116頁、警7854卷一第406-421頁、偵19750卷二第135-136
    、337頁、原審相片卷第77-92頁）在卷可資佐證，被告卯○
    上述不利之自白核與事實相符，應堪採信，事證明確，被告
    卯○如犯罪犯罪事實欄一至四所示恐嚇危害安全【壬○○案】
    、恐嚇取財【五番卡拉OK案】、傷害【婷婷小吃部案】及恐
    嚇危害安全及妨害他人行使權利【乙○○案】等犯行，均堪認
    定，應依法論科。
  ㈡至於公訴人雖認案外人郭宇翔與被告卯○共犯犯罪事實一「壬○○案」之恐嚇犯行，惟查，依證人即被害人壬○○所述，僅有
    被告卯○對其出言恐嚇，卷內亦無郭宇翔對被害人壬○○恐嚇
    之言詞，另被告卯○亦稱此係其母親之債務，且稱係和戊○○
    、酉○○一起去等語（見警7854卷一第454頁），故起訴書認
    此係被告卯○與郭宇翔共犯，應有誤會，併此說明。
二、被告辰○○、子○○被訴【五番卡拉OK案】部分：
    訊據被告辰○○、子○○固不爭執曾於107年6月26日，受同案被
    告卯○之託，前往「五番卡拉OK店」，向被害人甲○○、寅○○
    收取5000元款項之事實，惟均矢口否認有何與同案被告卯○
    共同收取保護費之恐嚇取財犯行，被告辰○○辯稱：伊並非黑
    道，又非專以收保護費為業，事先不知被告卯○有何恐嚇之
    行為，其係幫忙被告卯○，方前往收錢，且被告卯○亦證述伊
    不知情，故伊只有替卯○去拿錢，不知是保護費，並無恐嚇
    取財犯行云云。被告子○○則辯稱：伊並非黑道，又非專以收
    保護費為業，事先不知被告卯○有何恐嚇之行為，縱被告子○○事後知悉該費用而於筆錄中表示知悉係圍事費或保護費，
    但伊確實只是陪同辰○○去拿錢，不知道錢是做什麼的，況且
    被告卯○亦表示被告子○○、辰○○均不知要去拿什麼錢，實無
    證據可以證明被告子○○犯罪云云。經查：
　㈠被害人甲○○、寅○○於107年4月10日，在臺南市○○區○○○路000○
    0號合夥開設「五番卡拉OK店」，同案被告卯○得知後即於10
    7年4月20日20時許，帶同3、4名小弟一同前往上開卡拉OK店
    ，向甲○○、寅○○恫稱：在這裡開店這麼久了，都沒有知會一
    聲永康的地方角頭「佳鴻」，要在店內圍事，每個月25日會
    來收取保護費5000元；甲○○因此心生畏懼，於同年4月25日
    、同年5月25日、同年6月26日20時至21時許、同年7月23日2
    3時許，分別交付5000元保護費予同案被告卯○、被告辰○○、
    子○○及另一名不詳成年男子等情，為被告辰○○、子○○所不爭
    執，復經業據證人即被害人甲○○、寅○○於偵查中證述明確（
    見偵19358卷五第271-275頁），且與證人即同案被告卯○於
    證述之情節大致相符（見偵19358卷四第30、24、54頁；原
    審卷二第47-63頁）；並有上述監視器畫面翻拍照片、被告
    卯○與被害人寅○○之LINE通話紀錄翻拍照片在卷可稽，此部
    分事實首堪認定。
　㈡被告辰○○、子○○雖坦承於107年4月20日曾與同案被告卯○前往
    「五番卡拉OK店」，雖其等均否認知悉卯○該日恐嚇店家交
    付保護費，及其等於107年6月26日受同案被告卯○之託前往
    「五番卡拉OK店」收取之5000元屬保護費，並以前詞置辯。
    然查：
　1.被告辰○○雖否認在107年4月20日與同案被告卯○一同前往「
    五番卡拉OK」時，當場聽聞同案被告卯○跟店裡的人說「你
    們來開店這麼久了，都沒有知會永康地方的角頭佳鴻，每月
    25日要來收保護費5千」乙節，惟其於偵查中曾明確表示：
    「…我去過二次，第二次是去收錢，第一次是卯○帶我去說店
    裡的事」、「我第一次去是找女的阿姐，她都坐在櫃台，去
    時卯○就介紹她給我認識；第二次我再去櫃台收錢，隔很久
    了，我才說應該是跟女的收的」、「（問：107年4月20日晚
    上8點卯○帶你與子○○去五番卡拉OK店做何事？）卯○跟我說
    有事」、「我聽那個女的阿姐說好像裡面小姐關係，有人要
    來砸店找麻煩，那個阿姐跟卯○講，卯○再問我要不要去，我
    去坐不到二小時就走了」、「（問：你們與卯○過去後，是
    不是跟店裡的人說『你們來開店這麼久了，都沒有知會永康
    地方的角頭佳鴻，每月25日要來收保護費5千？）我跟卯○去
    的時候沒有聽到，當時就有在給卯○5千元了，所以檢察官講
    的這些事應該是在更早等語」（見偵19358卷三第344頁）。
　2.被告子○○於警詢、偵查中自承：107年6月26日晚上20時接近
    21時，有陪同辰○○前往「五番卡拉OK店」收取保護費一次，
    收取金額不清楚；伊前面沒有實說，伊跟朋友去「五番卡拉
    OK店」收取保護費，伊當時說伊是一個人去，事實上伊在10
    7年6月26日之前就已經跟卯○去過一次，當時是去唱歌喝酒
    ，所以107年6月26日是去第二次；107年6月26日是卯○叫伊
    跟辰○○過去幫他跟店家收取金錢，現場是辰○○向店家拿錢，
    金額伊不知道；伊要補充當時要收取「保護費」，當日伊與
    辰○○在外面，辰○○好像接到卯○電話，卯○叫辰○○去收錢，伊
    在辰○○旁邊，辰○○問伊是否要跟他一起去，伊就跟辰○○一起
    去；要過去收取時，不知道是保護費，好像是「圍事費」，
    因為伊聽人家去店裡收錢，都是收圍事費；那筆錢是「圍事
    費」，是幫卯○收的等節（見偵19358卷二第426、504、505
    、509頁），對其與被告辰○○於107年6月26日一同前往「五
    番卡拉OK店」向店家收取者，確係「保護費」或「圍事費」
    乙情均未加以爭執。是綜觀被告辰○○、子○○二人前開供述內
    容可知，其二人在受同案被告卯○之託前往「五番卡拉OK店
    」向被害人寅○○、甲○○收取5千元前，均曾與同案被告卯○一
    同前往過「五番卡拉OK店」；被告辰○○並表示取款之前即知
    悉同案被告卯○有在向該店家收錢；另被告子○○於警、偵訊
    中對於所收取者究為「保護費」或「圍事費」，用詞固有不
    同，惟亦明白表示所收取者確為「保護費」或「圍事費」。
    則倘若其二人於案發當時對於受同案被告卯○之託前往收取
    之款項為何確實毫不知情，理當在檢警調查時向檢警說明、
    澄清，詎其二人不僅均未加以爭執，被告子○○更於偵查中坦
    認此部分恐嚇取財犯行（見偵19358卷二第507頁）。是其二
    人於原審及本院審理中始翻異前詞，均改稱不知同案被告卯
    ○委託其等向「五番卡拉OK店」收取之5千元究係何款項云云
    ，顯係事後卸責之詞，難以採信。
　3.雖證人即共同被告卯○於原審證述被告子○○、辰○○對其向「
    五番卡拉OK店」收取保護費之恐嚇取財犯行，並不知情云云
    ，惟查，收取保護費乙事，並非合法，前往收取者易為他人
    舉報，亦可能因此觸犯刑責，委託前往收取之人，亦怕因此
    遭受託人舉報違法行為，故委由全然不知情者收取保護費，
    實與常情不符。況且，被告卯○前往「五番卡拉OK店」時，
    被告子○○、辰○○在場，被告辰○○於偵查中表示知悉被告卯○
    向「五番卡拉OK店」收錢，被告子○○甚至表示知悉收取者為
    保護費或圍事費，足見其等對於被告卯○向「五番卡拉OK店
    」收取保護費之恐嚇取財犯行，於前往收取5千元前，業已
    知情，證人即共同被告卯○上開證述應屬迴護被告子○○、辰○○之詞，難以採為對被告子○○、辰○○為有利之認定。
　㈢共同正犯之成員參與構成要件行為之實行，並不以參與整個
    犯罪事實全部為必要，即便僅參與犯罪事實之一部分，或僅
    參與共同行為之某一階段，亦無礙於共同正犯之成立；以自
    己共同犯罪之意思，實行犯罪構成要件或構成要件以外之行
    為；或以幫助他人犯罪之意思，實行犯罪構成要件之行為者
    ，均為共同正犯（最高法院九十六年度台上字第六一四一號
    、一０三年度台上字第二六四四號判決意旨參照）。查被
    告辰○○、子○○二人均明知同案被告卯○有向「五番卡拉
    OK店」收取保護費之情事，猶受同案被告卯○之託前往向被
    害人甲○○、寅○○收取該保護費，而參與本件犯罪構成要件之
    行為，是被告辰○○、子○○二人所辯並無參與恐嚇被害人之犯
    行或分得不法利益云云，均無礙於恐嚇取財共同正犯之成立
    。
　㈣綜上，被告辰○○、子○○於上揭時地，與同案被告卯○共同為事
    實欄二即【五番卡拉OK案】所示之恐嚇取財犯行，洵堪認定
    。
三、被告申○○被訴【婷婷小吃部案】部分：
    訊據被告申○○對於上述犯罪事實欄三所示與卯○、莊典育及
    李偉禎共同傷害被害人庚○○、未○○，致庚○○、未○○受有前開
    傷勢之犯行，供承不諱，核與證人即共犯卯○、莊典育、李
    偉禎、證人即被害人庚○○、未○○與證人即在場之人李育德、
    陳德旺、李安達、徐顯章等人證述之情節相符，復有上述被
    害人未○○、庚○○之國立成功大學醫學院附設醫院（下稱成大
    醫院）中文診斷證明書、未○○傷勢照片、「婷婷小吃部」之
    現場、兇器暨監視器畫面翻拍照片在卷可查，被告申○○於本
    院所為之自白核與事實相符，事證明確，被告申○○傷害犯行
    應堪認定。
四、被告子○○被訴【乙○○案】部分：
　㈠先予認定之事實　
    被告子○○坦承同案被告卯○與被害人乙○○發生行車糾紛，卯○
    因不滿遭乙○○出言辱罵，乃駕車橫停在路上攔下乙○○機車，
    適其與同案被告辰○○騎車經過該處，見狀停車上前了解事發
    過程，因乙○○當時先違規，又罵卯○，伊與辰○○看不慣，想
    出手打乙○○，伊被卯○擋下來，一時氣憤以安全帽推乙○○的
    臉，辰○○則持安全帽毆打乙○○臉部，致乙○○受有頭部外傷、
    牙齒斷裂之傷害（業經乙○○撤回告訴），後來看卯○要走，
    其便跟著離開之事實（偵19358卷二第506、507頁；原審卷
    一第284頁），此核與證人即共同被告卯○自白所述之犯罪情
    節、證人即被害人乙○○證稱：伊於107年7月23日21時左右，
    騎機車在臺南市○○區○○路000號處，跟卯○因行車發生糾紛，
    卯○把伊的機車攔下來，之後拿出刀子不讓伊離去，被告子○○他們剛好經過，他就問卯○發生什麼事，之後他就推伊，一
    直問伊住哪裡、混哪裡的、不要讓他們遇到，圍著伊不讓伊
    離開，時間大約有十分鐘等語（見原審卷一第421-435頁）
    ，並有現場之監視器畫面翻拍照片在卷可資佐證（見原審相
    片卷第77-92頁）。是以，被告子○○確有作勢毆打乙○○，因
    遭同案被告卯○阻攔，乃出手推擠乙○○，並口出住哪裡、混
    哪裡的、不要讓伊等遇到之事實，彰彰甚明。
  ㈡惟被告子○○矢口否認有何犯罪事實欄四所示與卯○共同妨害被
    害人乙○○行使權利之犯行，並辯稱：伊雖然在爭執過程口氣
    不佳，言語粗魯，且有推擠被害人乙○○，但並無與被告卯○
    有共同妨害乙○○離去權利之犯意聯絡云云。經查：
　1.按刑法第304條之強暴、脅迫，祇以所用之強脅手段足以妨
    害他人行使權利，或足使他人行無義務之事為已足，並非以
    被害人之自由完全受其壓制為必要（最高法院28年上字第36
    50號判例意旨參照）。
　2.又按謂事中共同正犯，即學說所謂之「相續的共同正犯」或
    「承繼的共同正犯」，係指前行為人已著手於犯罪之實行後
    ，後行為人中途與前行為人取得共同實行犯罪之意思，而參
    與實行行為而言。共同正犯之所以適用「一部行為全部責任
    」，即在於共同正犯間之「相互利用、補充關係」，若他共
    同正犯之前行為，對加入之事中共同正犯於構成要件之實現
    上，具有重要影響力，即他共同正犯與事中共同正犯對於前
    行為與後行為皆存在相互利用、補充關係，自應對他共同正
    犯之前行為負責；故於判斷事中共同正犯應否對於其參與前
    之犯罪行為負責時，自應就該犯罪之性質、前行為對於加入
    之後行為於構成要件之實現上是否具有重要之影響力、前行
    為與後行為間是否皆存在相互利用及補充之關係、前行為是
    否存在繼續發生可讓後行為人加以補充利用之因果、後行為
    人參與時前行為之法益侵害是否已經結束、後行為人是否瞭
    解前行為人之意思而與前行為人取得共同實行犯罪之意思，
    暨後行為人是否係因認識及容認前行為人所實行之行為而利
    用該既成之事態參與後行為等諸端而定。
　3.依前述先予認定之事實，被告子○○與同案被告辰○○共乘機車
    經上址路旁，見被告卯○在上址路旁與被害人乙○○理論，方
    共同前往瞭解原委，且被告子○○更供承：卯○跟我們說，卯○
    開車，乙○○逆向要超卯○的車，卯○要攔乙○○的車，乙○○就罵
    卯○，兩人開始有糾紛等語（見偵19358卷第506頁），再卷
    附之現場監視器畫面翻拍照片所顯示被告子○○、辰○○確實同
    乘機車前往瞭解當時情況，則被告子○○對於同案被告卯○係
    以將車輛橫停在乙○○之機車前將之攔下，使乙○○無法任意騎
    車離去，當時已在妨害告訴人乙○○自由離去權利之狀態乙節
    ，應知之甚詳。詎被告子○○非但未加以勸阻，猶上前作勢毆
    打乙○○，遭同案被告卯○攔阻後，復出手推擠乙○○，並口出
    住哪裡、混哪裡的、不要讓伊等遇到等語，從客觀上判斷，
    其前揭舉動已屬具物理力之強暴行為，衡情，應足影響告訴
    人乙○○之自由意思決定，而被害人乙○○亦證稱：當時他們3
    人圍在那邊，不讓我走，當有一點想要走，會感到害怕，想
    趕快離開等語（見偵19358卷五第114頁、原審卷一第424頁
    ），可見被告子○○行為已達於妨害人行使權利及危害安全之
    程度，且對共同被告卯○當時猶在進行中之妨害他人自由離
    去權利之行為，明顯係以自己共同犯罪之意思，而停留在現
    場助陣，依前所述，其與被告卯○間就該進行中之強制行為
    有犯意聯絡及行為分擔甚明。被告以前詞為辯，否認其與共
    同被告卯○間就妨害被害人乙○○離去之犯行，有犯意聯絡及
    行為分擔，應不可採。
　㈢綜上所述，被告子○○前開所辯，應不可採，被告子○○如事實
    欄四即【乙○○案】所示之強制及恐嚇之犯行，均堪認定，應
    依法論科。
(貳)論罪科刑
一、新舊法比較：
    按行為後法律有變更者，適用行為時之法律。但行為後之法
    律有利於行為人者，適用最有利於行為人之法律，刑法第2
    條第1項定有明文。查
　㈠被告卯○、申○○行為後，刑法第277條第1項之規定業於108年5
    月29日修正公布，於同年月31日施行。修正前刑法第277條
    第1項之法定刑為「三年以下有期徒刑、拘役或一千元以下
    罰金」，修正後則提高為「五年以下有期徒刑、拘役或五十
    萬元以下罰金」，經比較新舊法之結果，修正後之規定並未
    較有利於被告，依刑法第2條第1項前段之規定，自應適用修
    正前刑法第277條第1項之規定。
　㈡被告卯○、辰○○、子○○行為後，刑法第304條、第305條、第34
    6條之規定，亦於108年12月25日經總統公布修正，同年月27
    日施行，惟修正後之規定係依刑法施行法第1條之1第2項本
    文規定將罰金提高30倍，其修正之結果僅是將修正前之罰金
    數額調整換算後予以明定，不生有利或不利於行為人之情形
    ，自非法律變更，當亦不生新舊法比較之問題，而應依一般
    法律適用原則，逕行適用裁判時法。
二、核被告卯○如事實欄一即【壬○○案】所為，係犯刑法第305條
    之恐嚇危害安全罪；被告卯○、辰○○、子○○如事實欄二即【
    五番卡拉OK案】所為，均係犯刑法第346條第1項之恐嚇取財
    罪；被告卯○、申○○二人如事實欄三即【婷婷小吃部案】所
    為，均係犯修正前刑法第277條第1項之傷害罪；被告卯○如
    事實欄四即【乙○○案】所為，係犯刑法第304條之強制罪及
    同法第305條之恐嚇危害安全罪；被告子○○如事實欄四即【
    乙○○案】所為，則係犯刑法第304條之強制罪。
三、罪數
　㈠被告卯○、辰○○、子○○如事實欄二即【五番卡拉OK案】所示之
    恐嚇取財行為，係基於同一恐嚇取財之犯意，要求店家按月
    支付，顯係基於單一犯意，分次向被害人進行上開收取財物
    之犯行，且侵害同一被害人之財產法益，各次行為之獨立性
    極為薄弱，應視為數個舉動之接續施行，合為包括之一行為
    予以評價，為接續犯，故均僅論以一罪。
　㈡被告卯○如事實欄四即【乙○○案】所示犯行，係以同一施強暴
    之行為，同時犯強制及恐嚇危害安全罪，為想像競合犯，應
    依刑法第55條規定，從一重之強制罪處斷。
　㈢被告卯○所犯前開恐嚇危害安全、恐嚇取財、傷害、強制罪四
    罪；被告子○○所犯前開恐嚇取財、強制罪二罪，犯意各別、
    行為互殊，應予分論併罰。
四、共犯
　　被告卯○、辰○○、子○○及前述不詳成年男子間就事實欄二即
    【五番卡拉OK案】所示之恐嚇取財犯行；被告卯○、申○○與
    李偉禎、莊典育及前述不詳成年男子間就事實欄三即【婷婷
    小吃部案】所示之傷害犯行；被告卯○、子○○就事實欄四即
    【乙○○案】所示之強制犯行，分別有犯意聯絡及行為分擔，
    均為共同正犯。
五、累犯
　㈠被告卯○曾於95年間，因強盜等案件，經臺灣臺南地方法院以
    95年度訴字第798號判處有期徒刑7年2月、3月，應執行有期
    徒刑7年3月確定，於102年1月7日假釋付保護管束出監，102
    年5月2日因假釋付保護管束期滿未經撤銷假釋，其未執行之
    刑，以已執行論，有臺灣高等法院被告前案紀錄表在卷可按
    ，其於受徒刑之執行完畢後，5年以內故意再犯如事實欄一
    、二所示有期徒刑以上之罪（事實二部分接續至5年以外）
    ，為累犯，應依刑法第47條第1項規定，加重最高本刑，而
    就最低本刑加重部分，依被告卯○犯罪事實一、二部分，均
    係對他人恐嚇或恐嚇取財犯行，不僅造成他人心理、財產之
    損害，且對社會治安有所危害，犯罪情節非輕，並無量處最
    低法定刑仍屬罪刑不相當而過重情事，故應各依累犯規定，
    加重其最低本刑。
六、移送併辦部分（原審）：
　㈠臺灣臺南地方檢察署108年度偵字第1065號移送原審併辦之部
    分犯罪事實，部分係分別關於被告卯○涉犯之【壬○○案】；
    被告卯○、辰○○、子○○涉犯之【五番卡拉OK案】；被告卯○、
    申○○涉犯之【婷婷小吃部案】；被告卯○、子○○涉犯之【乙○○案】，移送併辦之上述犯罪事實，部分與起訴之犯罪事實
    二㈠、二㈢至㈤（即本案前揭犯罪事實欄一至四）所示之犯罪
    事實相同，均屬同一事實，本院自得併予審理。
　㈡臺灣臺南地方檢察署108年度偵字第1834號移送原審併辦之部
    分犯罪事實，係關於被告卯○、辰○○、子○○涉犯【五番卡拉O
    K案】，部分與起訴犯罪事實二㈢部分（即本案前揭犯罪事實
    欄二）所示之犯罪事實係同一事實，本院自得併予審理。
　㈢臺灣臺南地方檢察署107年度偵字第19750號、108年度偵字第
    360號移送原審併辦之犯罪事實，部分係關於被告卯○、子○○
    涉犯【乙○○案】之犯罪事實，與起訴犯罪事實二㈤（即本案
    前揭犯罪事實欄四）所示之犯罪事實相同，本院自得併予審
    理。
　㈣臺灣臺南地方檢察署109年度偵字第3035號、109年度偵字第4
    381號移送本院併辦之犯罪事實，部分係關於被告卯○、酉○○
    、子○○涉犯【五番卡拉OK】案之犯罪事實，與起訴犯罪事實
    二㈢（即本案前揭犯罪事實欄二）所示之犯罪事實相同，本
    院自得併予審理。
乙、無罪部分
壹、公訴意旨另以：被告丁○○自103年間某日起，加入犯罪組織
    「竹聯幫信堂」，並發起主持「竹聯幫信堂臺南分堂」，以
    臺南市○○區○○路○段00號「聯信兄弟」檳榔攤及臺南市○○區○○路000號作為據點，擔任竹聯幫信堂臺南分堂堂主，復邀集
    被告卯○、丑○○、己○○、酉○○、戊○○、巳○○及其他真實姓名
    年籍不詳之人共10餘人加入，被告己○○、卯○則分別擔任第
    一及第二行動隊隊長，負責帶領其餘成員並聽從被告丁○○之
    指示行動，被告丁○○除共同參與犯罪事實欄二即【五番卡拉
    OK案】所示犯行外，並分別為犯罪事實欄一至四及下列常習
    性暴力性行為：
(壹)【瑪亞斯案】
一、告訴人丙○○為瑪亞斯工業股份有限公司（下稱瑪亞斯公司）
    之執行長，因認瑪亞斯公司董事長黃昭一涉及吸金案遭羈押
    調查釋放後，即派人霸占瑪亞斯公司所有資產及機器設備，
    丙○○為蒐集黃昭一霸占公司財產之證據用以提告，遂透過案
    外人陳雯婷之介紹認識其先生即被告丑○○，被告丑○○再引介
    被告丁○○與丙○○認識，丁○○向丙○○自稱係桃園竹聯幫信堂的
    人，現為臺南信堂的堂主，其可派三名小弟在瑪亞斯公司外
    面拍照蒐證，每人每天費用3千元，丙○○應允後，即由丑○○
    成立LINE群組，將丙○○及丁○○等人加入該群組，以便能即時
    得知現場狀況，丁○○遂於106年11月29日，指派被告己○○（
    綽號古錐）、巳○○（綽號牛牛）等人前往瑪亞斯公司拍照，
    嗣丙○○認每天支出費用過高，於106年12月1日決定終止委託
    ，丁○○等人仍繼續蒐證，然於該日下午，己○○及巳○○等人於
    蒐證時突遭他人毆打，且搭乘車輛亦遭人砸毀，丁○○派人向
    丙○○求償醫藥費及修車費用未果，且覬覦瑪亞斯公司內擺放
    價值上千萬之機器設備，竟指使同案被告午○○及3名真實姓
    名年籍不詳之男子，共同基於傷害及毀損之犯意聯絡，於10
    7年2月13日18時7分許，由午○○及3名真實姓名年籍不詳之男
    子駕駛一部懸掛偽造車牌號碼0000-00號自用小客車，在後
    跟隨丙○○及其妻癸○○駕駛之車牌號碼000-0000號自小客車，
    行經臺南市安南區北安路二段與慈安路口，午○○等四人見丙○○、癸○○之車輛在該路口停等紅燈，遂下車分持鋁棒
    、大榔頭等物攻擊丙○○、癸○○及車輛，致丙○○受有頭部損傷
    併前額五公分開放傷口、背部、臀部、四肢多處挫傷、雙手
    肘擦傷等傷害；癸○○則受有左側第一掌骨骨幹移位閉鎖性骨
    折、右臀部挫傷等傷害。渠等上述車輛之左、右後照鏡斷損
    、後擋風玻璃破損、左後車燈破損、左後車門凹損、前車頭
    引擎蓋凹損，足生損害於丙○○。
二、被告丁○○、酉○○、己○○另共同基於恐嚇及毀損之犯意聯絡，
    由被告丁○○指使被告酉○○、己○○於107年2月19日20時41分許
    ，前往臺南市區○○路告訴人丙○○與癸○○住處朝大門潑漆，毀
    損該大門美觀效用而致令不堪用，足以生損害於告訴人丙○○
    ，並使告訴人丙○○、癸○○目睹現場情況後，心生畏懼，致生
    危害於安全（下稱【瑪亞斯公司案】）。
(貳)【辛○○案】
　　告訴人辛○○前於103年間，在鴻準貿易公司（下稱鴻準公司
    ）擔任業務員，並負責訂購原料，鴻準公司因經營不善而倒
    閉，並積欠鴻添公司50萬人民幣貨款，其乃簽立200萬元之
    借據予鴻添公司。106年7、8月間，某不詳人向辛○○母親表
    示辛○○欠錢，要辛○○與被告卯○聯絡。辛○○遂撥打電話予受
    同案被告丁○○指示前來收款之被告卯○，並約定見面時間、
    地點，雙方即於106年8月16日15時許，在高雄市建工路與建
    元路口某咖啡店前見面。卯○與同案被告酉○○及某姓名、年
    籍均不詳之男子前來商討如何還款。卯○自稱為臺北聯信公
    司成員（即竹聯幫信堂），復聽聞辛○○無力償還欠款後，竟
    基於恐嚇之犯意，向辛○○恫稱：「你現在沒有簽這張本票及
    借據的話，下次如果換別人來處理，就不會像這次一樣好說
    話」等語，致辛○○心生畏懼，
    因而交付80萬元予卯○，足生危害於辛○○生命、身體安全（
    下稱【辛○○案】，起訴事實二㈥雖有提及被告丁○○、酉○○，
    但分別是在說明丁○○指示卯○前往，酉○○當時在場，起訴事
    實非認其等與卯○共犯恐嚇取財罪，該二人不在起訴範圍，
    見原審卷二第13-14頁）。
(參)因認被告丁○○涉犯組織犯罪條例第3條第1項前段之發起犯罪
    組織罪、修正前刑法第277條第1項之傷害罪（下稱均僅稱傷
    害罪）、刑法第305條之恐嚇危害安全罪、第354條之毀損罪
    及第346條第1項之恐嚇取財罪等罪嫌；被告卯○除前揭有罪
    部分外，另涉犯組織犯罪條例第3條第1項前段之指揮犯罪組
    織罪及刑法第305條之恐嚇危害安全罪等罪嫌；被告己○○涉
    有組織犯罪條例第3條第1項前段之指揮犯罪組織罪、刑法第
    305條之恐嚇危害安全罪及第354條之毀損罪等罪嫌；被告酉
    ○○涉有組織犯罪條例第3條第1項後段之參與犯罪組織、刑法
    第305條之恐嚇危害安全罪及第354條之毀損罪等罪嫌；被告
    丑○○、巳○○、戊○○三人均涉有組織犯罪條例第3條第1項後段
    之參與犯罪組織罪嫌；被告午○○涉有刑法第277條第1項傷害
    罪（修正前）、第354條毀損他人之物罪等語。
貳、按犯罪事實應依證據認定之，無證據不得認定犯罪事實；不
    能證明被告犯罪者，應諭知無罪之判決，刑事訴訟法第154
    條第2項、第301條第1項分別定有明文。又事實之認定，應
    憑證據，如未能發現相當證據，或證據不足以證明，自不能
    以推測或擬制之方法，以為裁判基礎（最高法院40年度台上
    字第86號判決意旨參照）。且按刑事訴訟法第161條第1項規
    定：檢察官就被告犯罪事實，應負舉證責任，並指出證明之
    方法。因此，檢察官對於起訴之犯罪事實，應負提出證據及
    說服之實質舉證責任。倘其所提出之直接證據或間接證據，
    或其所指出之證明方法，並未達到通常一般之人均不致有所
    懷疑，而得確信其為真實之程度，而有合理之懷疑存在而無
    從使事實審法院得有罪之確信時，基於無罪推定之原則，即
    應為被告無罪判決之諭知（最高法院76年度台上字第4986號
    、92年度台上字第128號判決意旨參照）。
參、公訴意旨認被告丁○○、卯○、己○○、丑○○、酉○○、巳○○、戊○○分別涉有前揭犯行，無非以被告己○○、卯○、巳○○、酉○○、
    戊○○於警詢、偵查中之供述、證人
    A1於偵查中之證述、被告戊○○106年10月31日、被告卯○106
    年8月5日、被告丁○○106年11月28日至106年12月15日、案外
    人郭宇翔106年9月15日之通訊監察譯文、被告戊○○、己○○於
    臉書自稱在「聯信兄弟檳榔攤擔任打雜小弟」之翻拍照片、
    「聯信兄弟檳榔攤」之現場照片、瑪亞斯LINE群組對話照片
    、原審通訊監察書；告訴人丙○○、癸○○於警詢及偵查中之證
    述、奇美醫療財團法人奇美醫院診斷證明書、照片、行車紀
    錄器、監視器畫面翻拍照片、估價單；被告卯○、辰○○、子○○於警詢、偵查中之供述、被害人甲○○、寅○○於警詢、偵查
    中之證述、指認犯罪嫌疑人紀錄表、監視器錄影翻拍照片、
    手機畫面翻拍照片；被害人辛○○於警詢及偵查中之證述、被
    告卯○與被害人辛○○見面之監視器翻拍照片等為其主要論據
    。
肆、訊據被告丁○○、卯○、己○○、丑○○、酉○○、巳○○、戊○○、午○○均堅詞否認有發起、指揮、參與犯罪組織或前揭傷害、毀
    損、恐嚇取財、恐嚇等犯行。
　㈠被告丁○○辯稱略以：伊沒有自稱是竹聯幫信堂臺南分堂堂主
    ，伊是跟員工說伊認識信堂綽號「小馬」的人，員工就以為
    伊是竹聯幫信堂臺南分堂堂主；伊也沒有派小弟在瑪亞斯公
    司外面拍照蒐證，丙○○、癸○○被砸車、被打與伊無關；伊在
    偵查中才知道卯○去收保護費，伊並沒有同意他用伊的名義
    去收等語。
　㈡被告卯○辯稱略以：伊與丁○○認識10幾年，但伊不是他的小弟
    ，伊聽丁○○說過竹聯幫信堂，聊天時聽丁○○說要成立聯信分
    會，他沒有跟伊說他與竹聯幫是何關係；丁○○有請伊去跟辛○○協調債務，他要伊向辛○○轉達，這筆債務已經委託聯信處
    理，伊跟辛○○表示跟伊比較好處理，如果由聯信的人過來處
    理，會更麻煩，伊沒有恐嚇等語。
　㈢被告己○○辯稱：伊沒有加入竹聯幫信堂，亦未對告訴人丙○○
    、癸○○住處潑漆等語。
　㈣被告丑○○辯稱：伊沒有參加竹聯幫的組織，搜索也沒有搜到
    任何違法的東西等語。
　㈤被告酉○○辯稱：伊沒有參加竹聯幫信堂，還有丙○○講的潑漆
    這種事情伊真的沒有做過等語。
　㈥被告巳○○辯稱：伊沒有參與組織，伊只是在檳榔攤工作，在
    那裡包檳榔及外送而已等語。
　㈦被告戊○○辯稱：伊還沒去桃園工作的時候有去「聯信兄弟檳
    榔攤」打工過；伊沒有參與竹聯幫信堂組織，伊跟其他被告
    有些是從小認識的好朋友，伊離開臺南到桃園工作快三年了
    ，不清楚為何會莫名其妙被扯到這件事等語。
　㈧被告午○○辯稱：其未對告訴人丙○○、癸○○為上述攔車後打人
    、砸車之行為，其非行車紀錄器上之人等語。
伍、被告丁○○、己○○、午○○、酉○○被訴【瑪亞斯公司案】部分：
一、先予認定之事實及本件爭點
　  告訴人丙○○為瑪亞斯公司執行長，因認瑪亞斯公司董事長黃
    昭一涉及吸金案遭羈押調查釋放後，即派人霸占瑪亞斯公司
    所有資產及機器設備，為蒐集黃昭一霸占公司財產之證據用
    以提告，遂透過案外人陳雯婷之介紹認識其先生即被告丑○○
    ，被告丑○○再引介被告丁○○與丙○○認識，經丙○○應允支付報
    酬為由丑○○等人處理後，即由丑○○成立LINE群組，將丙○○及
    丁○○等人加入該群組，以便能即時得知現場狀況，並於106
    年11月29日，由丑○○指派被告己○○（綽號古錐）、巳○○（綽
    號牛牛）等人前往瑪亞斯公司拍照，嗣因丙○○認每天支出費
    用過高，於106年12月1日決定終止委託，丁○○等人仍繼續蒐
    證，然於該日下午，己○○及巳○○等人於蒐證時突遭他人毆打
    ，且搭乘車輛亦遭人砸毀，嗣於107年2月13日18時7分許，
    丙○○駕駛車牌號碼000-0000號自小客車，搭載其妻癸○○行經
    臺南市安南區北安路二段與慈安路口，於停等紅綠燈時，遭
    後方懸掛偽造車牌號碼0000-00號自用小客車上之四名男子
    ，分持鋁棒、大榔頭等物攻擊丙○○、癸○○及車輛，致丙○○受
    有頭部損傷併前額5公分開放傷口、背部、臀部、四肢多處
    挫傷、雙手肘擦傷等傷害；癸○○則受有左側第一掌骨骨幹移
    位閉鎖性骨折、右臀部挫傷等傷害；渠等上述車輛之左、右
    後照鏡斷損、後擋風玻璃破損、左後車燈破損、左後車門凹
    損、前車頭引擎蓋凹損；另告訴人丙○○與癸○○位於臺南市○
    區○○路住處大門，於107年2月19日20時41分許，遭2名男子
    潑漆而毀損該大門等事實，為被告丁○○、丑○○、己○○、午○○
    、酉○○所不爭執，復經證人即告訴人丙○○、癸○○、證人張逸
    芳（車牌號碼0000-00之車主，證述該車牌未遭竊）之證述
    相符，復有奇美醫療財團法人奇美醫院診斷證明書、照片、
    瑪亞斯群組LINE對話照片、行車紀錄器、監視器畫面翻拍照
    片、估價單在卷可佐，告訴人丙○○、癸○○確實於107年2月17
    日在臺南市北安路二段與慈安路口遭4名男子持棍棒毆打受
    傷，所駕駛之上述車輛亦遭砸毀損，及於107年2月19日，告
    訴人丙○○、癸○○上址住處，遭二名男子潑漆、恐嚇等情，應
    可認定。
二、惟被告丁○○、午○○、己○○、酉○○均否認犯行，並以前詞為辯
    ，經查：
　㈠證人即告訴人丙○○、癸○○於警詢、偵查及原審所為午○○、己○○、酉○○分別為上述砸車、潑漆犯行行為人之指訴，憑信性
    有疑
　  證人即告訴人丙○○、癸○○於107年9月23日警詢中證稱：其等
    均不認識在107年2月13日砸車傷害其等人之4名歹徒，惟第
    一位拿鐵鎚的歹徒沒有戴口罩蒙面，如再看到，應會認得，
    其餘三位拿鋁棒的歹徒都有戴口罩；另外其等亦不認識107
    年2月19日至住處車庫潑漆之2名歹徒，覺得其中2名歹徒很
    像是上述「瑪亞斯」LINE群組內的「古錐」，該2名歹徒也
    好像是在路上攔車、毆打其等之4名歹徒其中2人等語（見警
    7854卷一第220-223頁、第228-231頁）；於同年9月28日偵
    查中證述：砸車之4名嫌犯，其等有提供行車紀錄器給警方
    ，指出沒戴口罩的那位是午○○，其他戴口罩之三人戴口罩就
    認不出來；另外潑漆部分，由監視器看出其中1人是古錐也
    就是己○○，另一人是酉○○等語（見偵19358卷五第76-77頁、
    第82頁）。於原審中再次指認同案被告午○○為參與107年2月
    13日砸車、傷害之人；被告己○○、酉○○為107年2月19日前往
    其等住處潑漆之人（見原審卷二第83、86、99、126、128、
    135、136頁），故均曾指訴被午○○、己○○及酉○○為【瑪亞斯
    】案之行為人，惟查：
　1.觀諸告訴人丙○○、癸○○於案發當日（107年2月13日）、翌日
    （107年2月20日）前往警局所製作之警詢筆錄，就有關107
    年2月13日打傷其2人、毀損丙○○自小客車，以及同年月19日
    潑漆之人分別表示：「我與該四名不詳之男子均不認識，也
    沒有仇恨及糾紛」、「我看過19日之監視器後發現對我車庫
    鐵捲門潑漆之二名男子，就是於13日毆打我之4名男子中的
    其中2人」（見警7854卷一第141頁、第190頁）。」；「我
    與該四名不詳之男子均不認識，也沒有仇恨及糾紛」等語可
    知（見警7854卷一第145頁），其二人在甫案發後不僅未向
    警方陳述嫌疑人之特徵、提供相關線索或指出可能涉案之人
    ，更均明確表示並不認識涉案之男子，且告訴人丙○○不僅未
    提及或指認「阿婷」該幫人，或丁○○、丑○○、「古錐」即己○○等人，更曾當場補充：「我認為背後指使那些年輕人來傷
    害毀損我的人是黃昭一。黃昭一之前有利用三強法鑫股份有
    限公司與瑪亞斯工業股份有限公司進行吸金及洗錢之情事…
    」等語（見警7854卷一第190-191頁）。詎告訴人丙○○、癸○○2人竟在距離案發長達7個月後之較案發時記憶模糊之時點
    ，雙雙堅指出面為上述行為之嫌犯即為被告午○○、己○○、酉
    ○○等人，其證述之憑信性實有疑問。
　2.再者，由告訴人丙○○、癸○○警詢之指認過程觀之，其等2人
    於107年9月23日至警局指認前，均未先行陳述關於嫌疑人之
    特徵，在指認後，復未指出其二人究係基於何外觀樣貌、身
    材特徵，而為指認（見警7854卷一第219至236頁）。且證人
    即告訴人丙○○證稱：「古錐」應該是己○○，我沒有看過他，
    只是LINE裡面有大頭貼；沒有跟己○○、酉○○、午○○見過面或
    是聊過天，所有的照片都是從攝影機及警察局得到的訊息；
    從頭到尾我也不相信是他們，那是偵查隊跟我說的（見原審
    卷二第90、96-97頁）；107年2月13日、同年月20日去警察
    局製作筆錄時，懷疑的人都是黃昭一，107年9月23日是警察
    通知伊去認人說有找到相關資料；報案時沒有講到委託丁○○
    這些事，伊認為他們是朋友幫忙伊，不可能是他們，到最後
    是警方說是他們；107年9月23日是警察叫伊去，說有線索了
    ，伊是與癸○○一起指認等語（見原審卷二第120頁、第122-1
    23頁），告訴人丙○○在案發之前確實不認識亦從未見過同案
    被告午○○、被告己○○、酉○○等人，告訴人丙○○、癸○○在經過
    數月後，是否能僅憑瞬間所見印象，指認當日砸車傷人之人
    ，或僅憑監視器觀看重播畫面，即能正確指認監視器畫面中
    戴口罩為潑漆行為之人，實有疑問。況依證人丙○○前開證述
    ，可知該次指認係警方通知其有找到相關資料，甚至告以涉
    案人為其當初委託前往瑪亞斯公司拍照蒐證之被告丁○○一行
    人，故告訴人丙○○於該次指認，極有可能因受到不當誘導與
    暗示而有主觀偏見，其所為指認之可信度，當有疑問。
　㈡證人A1之證述無從佐證告訴人丙○○、癸○○之指訴為真實
　  證人A1固證稱：依丙○○提供行車紀錄器畫面，其中一個人應
    該是午○○，看錄影畫面的時候，第一眼就覺得他是午○○；潑
    漆的人是酉○○和己○○，如果要去打架酉○○和己○○一定會在一
    起，從走路的樣子伊一看就知道是己○○，另外酉○○走路的時
    候頭都會左右甩，他覺得自己很帥，所以伊一看監視器就知
    道是酉○○等語。但並無證據顯示證人A1於上述砸車傷人、潑
    漆行為發生時在場；且證人A1亦未具體指出究係基於何外觀
    樣貌、身材特徵而為上開指認，僅空泛稱「第一眼就覺得」
    、「一看就知道」，恐有擅斷；況依卷內事證，均無從認定
    證人A1與同案被告午○○、己○○、酉○○等人間有何因身分關係
    密切，或其他特殊情誼，彼此熟識而可擔保其指認確有相當
    可靠性，實難遽以佐證告訴人丙○○、癸○○之指訴為真實。
  ㈢至告訴人丙○○、癸○○所提出之行車紀錄器與住家監視器錄影
    畫面所擷取之照片（見原審相片卷第37-44頁），及被告己○○之餐敘、臉書、指認犯罪嫌疑人紀錄表照片（見原審相片
    卷第11頁、第21頁、警7854卷一第478頁）、被告酉○○之指
    認犯罪嫌疑人紀錄表、現場照片（見原審相片卷第30頁、第
    32-35頁）、被告午○○之指認犯罪嫌疑人紀錄表照片（見警7
    854卷一第480頁）。惟上述指認犯罪嫌疑人紀錄表，均係告
    訴人丙○○、癸○○指認被告午○○、己○○、酉○○之紀錄，然告訴
    人丙○○、癸○○之指認憑信性有疑，已如前述；另被告己○○餐
    敘、臉書照片，與告訴人丙○○、癸○○遭毆打、砸車及潑漆並
    無關連，均難據以為告訴人丙○○、癸○○告訴之補強證據。又
    比對前開行車紀錄器與住家監視器錄影畫面所擷取之照片，
    照片中之犯嫌無論髮型、打扮或是走路姿勢，均無明顯特殊
    之處，或其他獨特之個人化特徵，可資明顯比對出確係被告
    午○○、己○○、酉○○，更何況前往告訴人丙○○、癸○○住處潑漆
    之犯嫌更戴有口罩遮掩口、鼻，無從辨識五官，實無法由監
    視錄影畫面擷取照片看出確為被告己○○、酉○○。因此，上開
    行車紀錄器與監視器錄影畫面所擷取之照片，無法明顯比對
    出畫面中砸車傷人者為被告午○○、至住處潑漆之犯嫌為被告
    己○○、酉○○，自不足以補強告訴人丙○○、癸○○之指訴為可採
    。
  ㈣檢察官雖又以同案被告丑○○、巳○○之供述內容、瑪亞斯LINE
    群組對話照片、被告丁○○106年11月28日至同年12月15日通
    訊監察譯文，可資佐證被告丁○○參與上述砸車、傷人與潑漆
    之犯行，然查：
　1.該些證據僅能證明告訴人丙○○、癸○○確曾透過被告丁○○、同
    案被告丑○○等人，委託同案被告巳○○、被告己○○等人在瑪亞
    斯公司外面拍照蒐證，惟3天後即106年12月1日告訴人丙○○
    認為每天支出費用過高，即決定終止委託其等繼續蒐證，及
    終止委託該日下午，同案被告巳○○等人於蒐證時曾遭人砸車
    及毆打之情事。但無法直接證明告訴人丙○○、癸○○2人於107
    年2月13日究係遭何人砸車、傷害；同年月19日究係何人前
    往其二人住處潑漆各節；亦無法證明被告丁○○指示被告己○○
    、酉○○為該些犯行。
　2.至於檢察官於上訴認被告丁○○在與某男之106年12月15日之
    通訊監察譯文內容（警7864卷一第132-138頁），對話中確
    有表明告訴人丙○○夫婦躲起來，找到人要跟渠等拿到錢及覬
    覦告訴人丙○○公司之機械，加上被告丁○○因上述前往瑪亞斯
    公司蒐證之人遭不明人士毆打受傷，向告訴人丙○○、癸○○索
    討醫藥費未果，應有為上述砸車傷人或潑漆行為之動機，故
    認告訴人丙○○、癸○○之指訴應屬可信。惟上述通訊監察譯文
    ，固可看出被告丁○○不滿告訴人丙○○、癸○○不出面處理醫藥
    費用，要尋找告訴人丙○○、癸○○，亦提及要以瑪亞斯公司機
    械價值來擺平等問題，然並無隻字片語提及要對指示他人對
    告訴人丙○○、癸○○為傷害、毀損或其他不利之行為，且該次
    通話為106年12月15日，距離告訴人丙○○、癸○○遭砸車、傷
    人之107年2月13日、住處遭潑漆之同年月19日，相距已約2
    月，以此通話推認被告丁○○確有指示被告午○○為傷人砸車、
    被告己○○、酉○○為潑漆之行為，實屬臆測，自難佐證告訴人
    丙○○、癸○○之指訴為真實。
三、綜上所述，公訴意旨指稱被告丁○○、己○○、酉○○、午○○涉犯
    上述傷害、毀損、恐嚇危害安全等犯行所憑之證據，其訴訟
    上之證明，尚未達於通常一般之人均不致有所懷疑，而得確
    信其為真實之程度，本院無從形成被告丁○○、己○○、酉○○、
    午○○有罪之確信，自應就此部分為無罪之判決。
陸、被告卯○被訴【辛○○案】部分：
一、先予認定之事實
　　被告卯○對曾於106年8月16日13時許，偕同同案被告酉○○、
    某不詳姓名、年籍成年男子，與被害人辛○○在高雄市建工路
    與建元路口某咖啡店前見面，商討還款事宜，並有向被害人
    辛○○稱該債務已委託到臺北聯信公司，及向被害人辛○○稱：
    「你現在沒有簽這張本票及借據的話，下次如果換別人來處
    理，就不會像這次一樣這麼好說話」等情皆不爭執，核與證
    人即被害人辛○○證述情節大致相符，並有被告卯○與被害人
    辛○○之通訊監察譯文、被告卯○與被害人辛○○見面之監視器
    翻拍照片在卷可資佐證（見警7854卷一第57-73頁、原審相
    片卷第32-35頁），此部分事實，應堪認定。
二、惟被告卯○堅決否認有何恐嚇取財犯行，並以前詞為辯，經
    查：
　㈠按刑法第305條之恐嚇罪，係行為人以加害生命、身體、自由
    、名譽、財產之事恐嚇他人為要件，且須有惡害通知，始足
    當之。所謂惡害通知，係指明確而具體加害上述各種法益之
    意思表示，客觀上一般人皆認足以構成威脅，致接受意思表
    示者之生活狀態陷於危險不安之境。倘非具體明確，即難認
    係惡害通知。又如僅以接受意思表示之一方之主觀感受為準
    ，亦有悖於法律之安定性，從而對被害人為惡害之通知，是
    否使被害人心生畏怖，應依個案具體事實審酌主、客觀情形
    全盤判斷，不得僅憑被害人自稱心生畏怖，即遽以該罪相繩
    。且當今社會日常生活中，與他人意見不合、各執己見或難
    以協調時，情緒既起，動輒譏諷、嘲弄、斥罵，針鋒相對，
    於此等情境下之對話，多因未經慎思熟慮，言語或流於尖酸
    刻薄，或使用強硬語彙，甚屬常見，然此舉是否構成刑法之
    恐嚇危害安全罪，除應依一般社會標準考量該言語、文字或
    舉動是否足致他人心生畏怖之外，並應審酌當時之客觀環境
    、全部對話內容、行為人主觀上有無使人心生畏怖之犯意，
    以及相對人是否因此心生畏怖等節，綜合判斷。
　㈡證人即被害人辛○○歷次證述
  1.證人即被害人辛○○固於警詢中證述：伊為鴻準貿易公司（下
    稱鴻準公司）股東，公司經營不善結束後，因鴻準積欠大陸
    廣州鴻添公司50萬人民幣貨款，因業務為其負責，其乃簽立
    約200萬元之借據給鴻添公司。卯○夥同2-3名男子，於106年
    7、8月間至伊母親位於高雄市○○路000巷00○00號住處，向伊
    母親表示伊欠債務，留下連絡電話，當天伊就主動與卯○聯
    絡，卯○表示其為大陸鴻準公司貨款債權人，問伊如何償還
    ，要與伊約在高雄當面談；106年8月間，伊與卯○約在高雄
    市建工路與建元路口的某咖啡店前見面，當時他夥同二名男
    子前來，表示他是臺北聯信公司的成員，要伊去打聽一下，
    伊跟他解釋欠款的來由後，卯○就問伊這筆錢要如何償還，
    伊表示目前無能力償還，卯○便強迫伊簽200萬元的本票及借
    據，但伊不同意，卯○就以威脅的口氣向伊表示「你現在沒
    有簽這張本票及借據的話，下次如果換別人來處理，就不會
    像這次一樣這麼好說話」，伊堅持不簽本票及借據後，便不
    歡而散；過不久之後，伊母親又接到不明男子的電話，詢問
    貨款要如何處理？伊再度打電話給卯○跟他約時間談。伊與
    卯○相約10天後在高雄市九如路上的九如茶行見面，當天卯○
    夥同二名男子前往，伊由家人陪同，經過幾次協商後，最後
    雙方達成共識以80萬元償還，事隔幾天之後，伊便將80萬元
    現金拿到茶行交付給卯○本人；當下伊覺得他應該是討債公
    司的成員，後來伊有問友人才得知，竹聯幫聯信堂對外皆號
    稱「聯信公司」，才知道卯○可能是竹聯幫的成員；伊認為
    卯○以恐嚇手段逼迫伊給錢，讓伊害怕沒有給錢的話，卯○會
    到伊住處用黑道的手段騷擾伊及家人，甚至危害伊及家人身
    的安全等語（見偵19358卷五第372-374頁）；
  2.然其於同日偵查中則證稱：「（你稱當時卯○表示他是台北
    聯信公司的成員，要你去打聽一下，有無叫你去打聽什麼？
    ）因為卯○他們要跟我催討貨款，我希望對方表明身分，他
    說他是永康的卯○，叫我去打聽。他沒有說聯信公司是做什
    麼。卯○說因為『阿凱』也就是黃宗凱（音同）委託他來處理
    這筆欠款。」、「（你認為卯○這樣跟你說，讓你害怕，如
    果沒有給錢，卯○會到你住處用黑道手段騷擾你與家人，甚
    至危及你與家人的人身安全，你是何時有這樣的感覺？）是
    第一次見面結束後我就感到害怕，當時我還不確定他是否為
    黑道，但是他講話的口氣讓我感到害怕。」、「（卯○有無
    跟你提到如果你不開本票會如何？）你今天不跟我處理，改
    天會有其他人來跟你處理，但是下次處理的方法就跟今天不
    一樣。卯○沒有講什麼方法。」、「（你為何會認為卯○對你
    說「下次別人來處理就不會讓你這麼好說話」，你會感到害
    怕？）因為當時我一人對卯○等三人，我拒絕簽本票之後，
    卯○原本有拿黃宗凱委託書與字條，也就是我當時簽名承認
    我有欠款的借據，另外還有拿一張空白的A4紙，要我照著卯
    ○所述重新寫一張借據，債權人變成卯○，金額按照我原本寫
    給黃宗凱的借據上的記載即二百萬。我不寫，卯○就說會找
    別人來處理這件事，不是處理我，說『下次別人來處理就不
    會讓你這麼好說話』」、「（你們這次的談話最後如何結束
    ？）卯○把紙撕掉就丟下『下次別人來處理，就不會這麼好說
    話』這句話就走了，這也是我會覺得害怕的原因」、「（你
    後來有給卯○80萬？是因為害怕？）是。這其實是公司欠的
    錢，不是我個人債務。因為怕他們再騷擾我們。」（見偵19
    358卷五第367-369頁）；
  3.於原審則證稱：在談論債務問題或是交付欠款的當下，卯○
    是沒有說出讓伊覺得害怕的話，是要伊處理這些債務，問伊
    有什麼意見，要怎麼處理；卯○說「下次如果換別人來處理
    ，就不會這次這麼好說話」當下口氣是有點不好，有人對你
    口氣不好時，當下也會有一點害怕的感覺；卯○除了說「下
    次如果換別人來處理，就不會像這次這麼好說話」之外，沒
    有說如果伊不處理這件債務，可能對伊或伊家人生命產生威
    脅或類似這樣恐嚇的話等語（見原審卷二20-21頁）。
　㈢對照被害人辛○○前後之證述，其固均指稱：被告卯○曾表示自
    己是「聯信公司成員」、口出「下次如果換別人來處理，就
    不會像這次這麼好說話」、及其事後有返還80萬元等情。惟
    就「聯信公司成員」是被告卯○主動向被害人辛○○揚言，要
    被害人辛○○去打聽，抑或被害人辛○○主動要求被告卯○表明
    身分乙節，前後並不全然一致，是否被告主動告知而欲以此
    對被害人辛○○相脅，已有疑問。且被告卯○僅表明其為聯信
    公司成員，並未明示其為竹聯幫信堂之幫派組織成員，而是
    被害人辛○○事後詢問友人，方知聯信公司可能代表竹聯幫，
    則被告是否確實欲以幫派分子之身分向被害人辛○○索討債務
    ，亦有疑問。
　㈣再者，辛○○始終證述被告卯○除口出「下次別人來處理，就不
    會這麼好說話」等語外，並無任何具體明確之加害辛○○或其
    家人生命、身體、自由、名譽、財產法益之言詞。審酌本件
    被告卯○受託前去與被害人辛○○商談債務處理問題，事出有
    因，被害人辛○○為債務人，被告卯○受託出面討債，彼此對
    立，在商討債務過程，難免有所爭執，雙方口氣未必良好，
    故被告卯○在商討系爭債務之過程中，口出「下次如果換別
    人來處理，就不會像這次這麼好說話」等語，此或可對被害
    人辛○○產生應即刻處理債務問題之心理壓力，但此尚非屬有
    悖於社會相當性之可容許意見溝通，難認係意在為惡害之通
    知。
三、綜上所述，被害人辛○○認被告卯○以恐嚇手段逼迫伊還錢，
    無非係因被告卯○口出上開言詞，進而推認：伊害怕沒有給
    錢的話，卯○會到伊住處用黑道的手段騷擾伊及家人，甚至
    危害伊及家人人身安全（見偵19358卷五第374頁），尚非被
    告卯○已有任何具體明確之加害辛○○或其家人生命、身體、
    自由、名譽、財產法益之言詞，或任何疑似欲使用不法手段
    催討債務之舉，顯見上開推論純屬被害人辛○○因無法償還債
    務所衍生之個人主觀感受，自無從以被害人辛○○之主觀臆測
    ，恣意推認被告卯○上開言詞確屬惡害之通知，而遽以恐嚇
    罪責相繩。
柒、被告丁○○被訴【五番卡拉OK案】部分：
一、先予認定之事實
    證人即同案被告卯○坦承其確有以被告丁○○之名義向被害人
    甲○○、寅○○收取保護費等情（見偵19358卷四第30頁、原審
    卷一第121頁），而證人即被害人甲○○亦證稱：107年4月10
    日接手在臺南市○○區○○○路000○0號開設「五番卡拉OK店」，
    107年4月20日晚上約8、9時許，有一名自稱卯○之男子駕駛
    一部白色BMW車，帶4-5名男子，到伊所開設之「五番卡拉OK
    店」，由卯○之男子向伊說，伊在這開店這麼久了都沒有知
    會一聲永康的地方角頭「佳鴻」，並表示要在我們店內圍事
    ，如果店內有打架、糾紛的話可以叫他們來處理，但每個月
    收取保護費5千元，每個月的25日會來收取，伊怕他們會在
    伊開店的時候來店裡找麻煩，影響其他客人來店裡消費的意
    願，所以伊就答應卯○，每個月給他五千元的保護費等語（
    見警7854卷一第286頁），與同案被告卯○所述相符。雖證人
    甲○○偵查中就同案被告卯○第一次至店裡要保護費時，有無
    提到他的老大是永康的角頭丁○○乙節，表示不記得（見偵19
    358卷五第272頁），證人即被害人甲○○之合夥人寅○○於偵查
    中證稱：卯○第一次至店裡要保護費時，有嗆他老大「佳鴻
    」的名字等語（見偵19358卷五第272頁），亦與同案被告卯
    ○所述相符。是同案被告卯○確有以被告丁○○之名義向被害人
    甲○○、寅○○收取保護費乙情，足資認定。
二、惟被告丁○○否認知情，並以前詞為辯，經查：
　㈠檢察官認被告丁○○授意同案被告卯○前往「五番卡拉OK店」向
    被害人甲○○、寅○○收取保護費，主要係以同案被告卯○於偵
    查中之供述為據。而同案被告卯○固曾供稱：一開始會去收
    保護費是丁○○建議的，丁○○表示永康是自己的地盤；因為伊
    之前有幫丁○○收辛○○那條錢，丁○○就跟伊說永康是我們的地
    盤，如果伊不去收，別人也會去收等語（見偵19358卷四第2
    4頁、第51頁），惟其復於警詢中供稱：伊用丁○○的名義向
    「五番卡拉OK店」收取5千元，因為伊知道丁○○和店家有認
    識，使用丁○○的名義就可以拿到保護費等語（見偵19358卷
    四第30頁）；繼於原審陳稱：不是丁○○叫伊去的，是伊知道
    他跟店主認識，伊私底下用丁○○的名義去向店主收的云云（
    見原審卷一第121頁）；並結證稱：丁○○沒有叫伊去向「五
    番卡拉OK店」收圍事費或保護費，伊是以丁○○名義去收保護
    費，丁○○沒有建議伊去收保護費，可能是檢察官會錯我的意
    思，不是丁○○建議伊去收的，收保護費是伊在收，也沒有人
    建議伊，「永康是我們的地盤」是丁○○常講的話，收這間店
    的保護費是伊自己要去收的；因為伊自己要去收「五番卡拉
    OK店」這間店的保護費，伊知道店家跟丁○○有認識，伊才這
    樣講的，純粹出自於伊的意思等語甚詳（見原審卷二第47、
    49、62-63、218頁），均否認係受被告丁○○之指示或建議前
    往收取本件保護費，則同案被告卯○所為不利被告丁○○之陳
    述，既有前後不一之情形，是否可採，已非全然無疑。
　㈡同案被告卯○曾表示向「五番卡拉OK店」所收取之2萬元保護
    費均由自己一人取得花用（見偵19358卷四第24、54頁），
    則倘若被告丁○○確如同案被告卯○所述曾向其表示永康地區
    係他的地盤，更有授意同案被告卯○向「五番卡拉OK店」收
    取保護費之舉，何以同案被告卯○在向「五番卡拉OK店」收
    得保護費後，竟均未將所收取之保護費轉交予被告丁○○，此
    顯與常情不符。
三、綜上所述，公訴意旨認被告丁○○與同案被告卯○共犯對「五
    番卡拉OK」恐嚇取財之犯行，僅有同案被告卯○上開前後不
    一之指述，卷附相關事證復均難作為佐證同案被告卯○之指
    述確具有相當程度真實性之補強證據，自難僅憑同案被告卯
    ○單一且前後不一之指述，逕為不利被告丁○○之認定。
捌、被告丁○○、卯○、己○○、丑○○、酉○○、巳○○、李
    昱霆被訴違反組織犯罪條例部分：
一、按107年1月3日修正之組織犯罪防制條例第二條規定：「本
    條例所稱犯罪組織，指三人以上，以實施強暴、脅迫、詐術
    、恐嚇為手段或最重本刑逾五年有期徒刑之罪，所組成具有
    持續性或牟利性之有結構性組織、前項有結構性組織指非為
    立即實施犯罪而隨意組成，不以具有名稱、規約、儀式、固
    定處所、成員持續參與或分工明確為必要。」，將106年4月
    19日修正之該條文第一項「具有持續性『及』牟利性之有結構
    性組織」，修正為「具有持續性『或』牟利性之有結構性組織
    」，而放寬犯罪組織之認定。又該條文第二項規定之「有結
    構性組織」，固不以具有名稱、規約、儀式、固定處所、成
    員持續參與或分工明確為必要，但仍以非為立即實施犯罪而
    隨意組成者為限。是修正後組織犯罪防制條例第二條規定之
    犯罪組織，應指非為立即實施犯罪而隨意組成，該組織仍須
    有內部管理及分工，足以顯示犯罪組織內部指揮從屬等層級
    管理的特性，而非僅係數人相約為特定之一個犯罪之實行者
    之共犯結構。又所謂「內部管理結構」，係指一個組織之內
    ，彼此之間有分工合作之關係，互有參與組織之認識，而具
    有歸屬性、指揮性或從屬性等關係者，並在於顯示犯罪組織
    之內部層級管理之特性，以別於一般共犯或結夥犯之組成。
二、經查：
　㈠關於被告己○○、巳○○、卯○及證人A1不利於被告等人之供述、
    證述部分：
　1.被告己○○曾於警詢及偵查中供承：丁○○、丑○○、卯○、巳○○
    、戊○○及酉○○等6人為「竹聯幫信堂臺南分堂」幫派成員，
    其他人伊不清楚；竹聯幫信堂臺南分會堂主是丁○○；上述成
    員都是聽命於丁○○；伊也曾於「聯信兄弟」檳榔攤擔任員工
    ，伊可以算是「竹聯幫信堂臺南分會」成員；二年前伊在該
    檳榔攤上班時，就加入「竹聯幫信堂臺南分會」成員，在會
    中伊擔任第一隊行動隊長，是丁○○給伊的頭銜，會裡面的成
    員都叫伊「古錐仔」；卯○在會裡面階級跟伊同階（也是隊
    長），他的成員有辰○○等人，伊的隊友（成員）有戊○○、酉
    ○○、巳○○等三人（見偵19358卷二第11-13頁）；伊在2年前
    在該處檳榔攤上班就加入「竹聯幫信堂臺南分會」成員；有
    「竹聯幫信堂臺南分會」，伊加入的時候就設在聯信兄弟檳
    榔攤；當時候伊有在檳榔攤上班，有跟老闆丁○○聊天，丁○○
    說這邊是竹聯信堂的分會，但是在伊還沒有過去檳榔攤上班
    之前卯○有跟伊講該處檳榔攤就是竹聯幫信堂，當時就是卯○
    帶伊過去找丁○○，伊跟丁○○聊完天就加入；丁○○負責竹聯幫
    信堂臺南分會，伊都叫他老闆或者叫他老大；伊算比較冷靜
    比較會處理事情，所以伊是第一隊行動隊長，是丁○○給伊這
    個稱號的；第一隊行動隊長需要做的事例如說朋友跟人家吵
    架或是有衝突就是伊過去瞭解；第一隊行動隊隊員有酉○○、
    巳○○、戊○○；卯○是第二隊行動隊長，他負責調解糾紛，他
    個性比較不好比較火爆，所以丁○○有事情就由伊協助處理等
    語（見偵19358卷二第110、114頁）。
　2.被告巳○○於警詢及偵查中供稱：聯信兄弟檳榔攤可能是竹聯
    幫的地方，所以制服印有竹子的圖案；伊猜測丁○○應該有竹
    聯幫的背景；伊父親曾經看過伊的制服，他有看到竹子的圖
    案，就跟伊說過檳榔攤應該是竹聯幫的組織，就叫伊去找其
    他的工作，所以伊就離職（見警7854卷二第101頁）；丁○○
    是竹聯幫信堂的；因為伊父親說衣服上面的標誌是竹聯幫的
    標誌，伊聽到之後就不做了，且在警察局時警察有說丁○○是
    竹聯幫信堂的；丁○○應該是竹聯幫信堂臺南分會的堂主；吃
    春酒那次才知道丁○○是竹聯幫信堂臺南分會堂主，當天陣仗
    很大有很多人，而且丁○○自稱他是竹聯幫信堂臺南分會堂主
    ；別人有介紹丁○○去主桌說他是竹聯幫信堂臺南分會堂主等
    語（見偵19358卷二第673-676、679、681頁）。
　3.被告卯○於警詢、偵查及原審分別供稱：伊確實是跟著丁○○
    ，渠等沒有什麼職務，全部聽命於丁○○（見聲羈卷第77頁）
    ；丁○○成立竹聯幫信堂臺南分堂，大約在105年間成立，詳
    細時間已忘記，成員有丁○○是信堂臺南分堂分堂主、己○○係
    擔任年輕人的頭領；伊認識丁○○的時候，竹聯幫信堂臺南分
    堂尚未成立，丁○○成立竹聯幫信堂臺南分堂時，他們所有的
    幹部就只有己○○係擔任年輕人的頭領，並無行動隊隊長的稱
    呼；伊只知道丁○○及己○○有加入竹聯幫信堂臺南分堂，其他
    人伊不清楚（見偵19358卷第26-28頁）；丁○○先開檳榔攤之
    後，大概過4個月或半年才成立信堂，伊自己是跟丁○○，但
    不是為了要進他們的信堂，另外丁○○的服務處還有竹聯幫幫
    主給他的一個匾額（見偵19358卷第24頁）；伊知道「竹聯
    幫信堂」這個組織，伊是聽丁○○說的，他之前說要成立聯信
    分會，就是起訴書所載的「竹聯幫信堂臺南分堂」，這是渠
    等聊天的情形下聊到的，他沒有跟伊說他與竹聯幫是何關係
    ，丁○○有成立「聯信分會」，他有介紹裡面的己○○、酉○○、
    巳○○，剩下的只有在檳榔攤以及文化路150號見過面但不認
    識（見原審卷一第120頁）；丁○○有講過他是「竹聯幫信堂
    臺南分堂」的，他沒有告訴伊他是什麼職稱，也沒有說什麼
    詳細內容；他就說他「聯信」的等語（見原審卷二第201、2
    03、207、215頁）。
　4.證人A1於偵查中證述：認識丁○○，他是竹聯幫信堂分堂的堂
    主，總堂在桃園中壢那裡，伊以前是裡面的成員，郭宇翔也
    是信堂裡面的人，臺南分堂的成員有卯○、己○○、「阿哲」
    、酉○○、巳○○、程明煌（音同）、戊○○、丑○○，其他人伊忘
    記本名，裡面成員超過十幾個人，「信堂」為3、4年前成立
    ，己○○是第一行動隊的隊長，第二行動隊隊長是卯○，他有
    帶一些年輕人，丁○○在臺南成立一個分堂是要賺錢，因為他
    有在收保護費，伊印象中他有在永康的釣蝦場收保護費，有
    3、4間，保護費一個月收2萬元等語。
　5.觀之被告己○○、巳○○、卯○、證人A1等四人固均表示有「竹
    聯幫信堂臺南分堂」、被告丁○○為「竹聯幫信堂臺南分堂」
    堂主等情，惟查：被告卯○雖於原審稱：有自稱過是「竹聯
    幫信堂臺南分堂」的人只有丁○○一個人，其他人都是涉案之
    後警員提示筆錄的時候伊才知道云云（見原審卷二第214-21
    5頁），自無從由其陳述得知確有該犯罪組織，成員為何。
    佐以被告卯○、巳○○二人均堅決否認自己曾經加入「竹聯幫
    信堂臺南分堂」（見偵19358卷第145-146頁、第52頁、警78
    54卷二第107、676頁）；被告丑○○、酉○○、戊○○亦均否認有
    加入「竹聯幫信堂臺南分堂」，或聽命於被告丁○○（見偵19
    358卷第131頁、第208頁；警7854卷二第208、215頁；警785
    4卷二第25頁；偵19358卷四第64-65頁），故本案除被告己○○前開警詢供述與證人A1之證述外，並無其他積極證據可資
    佐證被告巳○○、卯○、丑○○、酉○○、戊○○為「竹聯幫信堂臺
    南分堂」 組織成員。另被告己○○就此部分，於原審復改稱
    ：在警局作筆錄時，警員拿單子給伊看，上面就寫第一行動
    隊隊長是伊，第二行動隊隊長卯○；伊怕被收押，才配合警
    方製作的圖表承認；警員認定伊在檳榔攤上班，警員就說那
    裡就是據點，伊就跟著承認；伊說的圖表就是警7854卷二第
    527頁之竹聯幫「信堂」臺南分堂組織圖云云（見原審卷二
    第263頁、第265-266、270頁），所述亦有不一。是以，證
    人A1所指竹聯幫信堂臺南分堂堂主為被告丁○○，成員有卯○
    、己○○、「阿哲」、酉○○、巳○○、程明煌（音同）、戊○○、
    丑○○等人之情，是否屬實，已有疑問。
　6.雖證人A1指摘被告丁○○成立「竹聯幫信堂臺南分堂」之目的
    是為了賺錢，印象中他有在永康3、4間釣蝦場收取保護費等
    節，但此部分除證人A1之單一指訴外，卷內均未見相關事證
    。而被告丁○○雖承認其曾表示自己是「信堂的」或「竹聯幫
    」成員，但迭於偵、審中均否認係「竹聯幫信堂臺南分堂」
    堂主，更否認曾以「竹聯幫信堂臺南分堂」名義在外從事違
    法行為（見偵19358卷一第114、115、318頁；原審卷一第11
    5、116、318頁；原審卷二第258頁）；被告己○○固曾於警、
    偵訊中供承自己為「竹聯幫信堂臺南分堂」成員、擔任行動
    隊隊長，然堅詞否認有打著「竹聯幫信堂臺南分堂」名號從
    事任何違法之事乙情（見偵19358卷第9頁），亦無法由其等
    供述佐證證人A1前開證述為真實。
　㈡另觀諸⑴前揭經本院認定有罪之【壬○○案】部分，乃係被告卯
    ○不滿被害人壬○○積欠其母親債務未償還，而以「我是『中壢
    信堂華哥』的小弟，你欠錢都不用還喔！」等語，恐嚇被害
    人壬○○還款，被告卯○尚非以「竹聯幫信堂臺南分堂」名義
    向被害人壬○○索討債務，公訴意旨亦未主張被告丁○○曾涉入
    其中；⑵【五番卡拉OK案】部分，依卷內事證僅能認係被告
    卯○自行以被告丁○○之名義，向被害人甲○○、寅○○收取保護
    費，而無其他證據足認被告丁○○涉入其中，已如前述，公訴
    意旨復未認被告卯○有指揮「竹聯幫信堂臺南分堂」其他成
    員前往收款之情事，顯見被告卯○上開犯行僅為一般性犯罪
    ，要與犯罪組織無涉；⑶【婷婷小吃部案】部分，係被告卯○
    接獲店內洪姓股東通知有人在店內鬧事而與被告申○○、同案
    被告李偉禎、莊典育等人前往處理，被告丁○○並未到場，公
    訴意旨不僅未主張被告丁○○有共同參與該次犯行，亦未主張
    申○○、李偉禎、莊典育為犯罪組織成員；⑷【乙○○案】部分
    ，則係被告卯○與被害人乙○○間之行車糾紛而偶然引發，被
    告丁○○並未在場，公訴意旨不僅未主張被告丁○○曾參與其中
    ，亦未主張子○○、辰○○為犯罪組織成員。⑸前揭【瑪亞斯公
    司案】及【辛○○案】部分，依檢察官所指證明之方法，尚無
    從說服本院以形成被告有罪之心證，本院均為無罪之判決，
    俱如前述。綜合上述各情觀之，公訴人所指被告丁○○發起犯
    罪組織，其與該犯罪組織成員所為之相關犯罪，其中或經本
    院認定犯罪無法證明，或有臨時之糾紛而由被告卯○與非公
    訴意旨所指之犯罪組織成員共同犯罪，或與被告卯○母親之
    債務有關；或屬卯○與非公訴人所指犯罪組織成員共同冒以
    被告丁○○名義收取保護費，均無從認定係公訴人所指以犯罪
    組織「竹聯幫信堂臺南分堂」成員，遵從被告丁○○指示所為
    之常習性犯罪，反似為立即實施犯罪而隨意組成，揆諸前述
    說明，難認屬犯罪組織。
　㈢其他公訴人所提出證據之評價：
　1.被告戊○○、己○○在臉書上自稱在「兄弟檳榔攤擔任打雜小弟
    」之翻拍照片、「聯信兄弟檳榔攤」之現場照片等，僅能佐
    證被告丁○○確有開設「聯信兄弟檳榔攤」，且曾僱用被告戊○○、己○○等人，此並非法所不許之違法行為，無從以此即認
    定其等參與犯罪組織。
　2.檢察官又以「瑪亞斯群組」LINE對話照片、被告丁○○106年1
    1月28日至106年12月15日之通訊監察譯文(警7854卷一第117
    至138頁)為據，認被告丁○○曾在該群組具體指示「阿佑」查
    出確認「這組詐騙集團成員一下」，確認後，押「詐騙首腦
    」去山上等犯罪行為，再搭配被告在上述通訊監察譯文中(
    警7854卷一第233-245、第245-249頁)，在與自稱「四海幫
    阿凱」、「劉奕堂」之人的對話中，自稱「我們竹聯幫進場
    」、「我們信堂」，通訊監察譯文之對話內容，亦顯示被告
    丁○○因受被害人丙○○委託處理「瑪亞斯公司」債務糾紛後，
    又要與上述「四海幫」成員，共演一齣戲，看兩方各拿多少
    錢擺平這件事，才能獲得最大利益，顯示被告丁○○因被害人
    丙○○委託而介入「瑪亞斯公司」之商業糾紛後，謀議反與對
    方之受託人聯絡合作以牟利，充分顯示被告丁○○與一般黑道
    利用他人衝突糾紛而居中脅迫謀利者無異。惟查：
　⑴被告丁○○於上述LINE對話中，所提及之「詐騙集團」所指為
    何人?之後是否確實有為該犯罪行為?惟被告丑○○對此陳稱：
    這段對話是指「瑪亞斯公司」內的股東，先從高雄開始，一
    直騙到臺南，就問我是不是這一群人，被告丁○○這段話，是
    他自己說的，我是經營鹽水雞生意，沒時間理他這段話等語
    (偵19358卷二第212頁 )，而偵查機關對此未見查證，卷內
    亦無相關證據可資佐憑，自難僅以上述LINE對話截圖內容，
    認被告丁○○確有指揮或指示犯罪之行為。
　⑵再者，被告丁○○在106年12月1日下午3時54分許與某男之對話
    中，雖提及「就是要出來喬阿，一方面不要，就是我要跟四
    海演一齣戲」、「這樣才可以得到最大利益」，但檢察官就
    被告家丁○○如何與他人聯絡合作，而利用他人衝突糾紛而居
    中脅迫謀利，並未提出任何證據加以說明，此部分認定，自
    難僅以該些通訊監察譯文內容即對被告丁○○為不利之認定。
    況且，被告丁○○之所以會與「四海幫阿凱」、「劉奕成」及
    「四海幫耀宏」、「文林兄」等人聯繫而為上述對話，開始
    是因被告丑○○派在「瑪亞斯公司」外面監視之人員遭毆傷，
    找對方(疑為四海幫）出面處理方為聯繫，甚且在對方表示
    「要合演一齣戲」時，向對方表示我們有向法院書記官申請
    點交，我們現在就是在跑程序，被告丁○○未必確與他人共同
    謀議利用他人利益衝突而居中脅迫牟利。
　⑶綜上，檢察官上述「瑪亞斯群組」LINE對話照片及被告丁○○1
    06年11月28日至106年12月15日之通訊監察譯文，僅能證明
    告訴人丙○○、癸○○確曾透過被告丁○○、丑○○，委託被告巳○○
    、己○○等人在瑪亞斯公司外面拍照蒐證，及被告丁○○曾與自
    稱「四海幫」之不詳姓名成員，彼此間提及「瑪亞斯案」可
    能是有幫派介入、對丙○○夫妻避不見面與未支付醫藥費用等
    問題不滿，尚不足以認定被告丁○○與「四海幫」成員，透過
    利用此一機會，脅迫告訴人丙○○、癸○○以牟利，檢察官對此
    亦未進行查證而認有犯罪嫌疑而提起公訴，自難逕以檢察官
    對上述通訊監察譯文之解讀，而以推測方式認被告丁○○與「
    四海幫」成員或他人，有共同脅迫告訴人丙○○、癸○○以牟利
    ，進而據此推認被告丁○○、卯○、己○○、丑○○、酉○○、巳○○
    、戊○○發起、指揮或參加犯罪組織犯行。。
　3.至其餘檢察官所舉被告戊○○106年10月31日之通訊監察譯文
    ，僅能證明被告戊○○稱呼被告丁○○「老大」，惟此尚屬社會
    上一般人對於老闆或關係較為親近密切之人常見之稱呼用語
    ，未必指幫派老大；所舉被告卯○106年8月5日之通訊監察譯
    文，僅能證明案外人郭宇翔曾要被告卯○於向被害人壬○○討
    債時向對方表明「中壢信堂」等事實。上開對話內容，既不
    能佐證被告丁○○等人確有以不正當手段從事具脅迫性或暴力
    性犯罪，更未顯現確有「竹聯幫信堂臺南分堂」之存在或確
    係一暴力犯罪組織，要與被告丁○○、卯○、己○○、丑○○、酉○○、巳○○、戊○○是否發起、指揮或參加犯罪組織無涉。而關
    於卷附之「竹聯幫春節聯誼晚會」餐敘照片，亦僅能說明被
    告丁○○曾偕同被告卯○、己○○、酉○○、巳○○、戊○○等人參加
    「竹聯幫春節聯誼晚會」餐敘之客觀事實，惟其等受邀參加
    餐敘之原因甚多，本案依調查所得，除足以認定被告卯○前
    揭事實欄一至四所示犯行外，既無其他具體事證足以證明參
    與該次餐敘之被告丁○○、己○○、酉○○、巳○○、戊○○等人有何
    實施以強暴、脅迫、詐術、恐嚇為手段或最重本刑逾5年有
    期徒刑之罪之犯行，凡此俱無從採為其等涉犯組織犯罪之不
    利認定。
三、綜上所述，檢察官所指被告丁○○、卯○、己○○、丑○○、酉○○
    、巳○○、戊○○分別所犯之發起、指揮或參與犯罪組織等犯行
    ，其犯罪尚無法證明。
玖、綜上所述，依檢察官所舉事證尚不足以證明被告丁○○、卯○
    、己○○、丑○○、酉○○、巳○○、戊○○有發起、指揮或參與犯罪
    組織等犯行，以及被告丁○○、己○○、酉○○、午○○共犯【瑪亞
    斯案】，被告丁○○共犯【五番卡拉OK案】、被告卯○涉犯【
    辛○○案】等犯行，檢察官就被告丁○○等人上述犯行之舉證，
    仍有合理之懷疑存在，尚未達於通常一般之人均不致有所懷
    疑，而得確信其為真實之程度，自無從形成被告丁○○、卯○
    、己○○、丑○○、酉○○、巳○○、戊○○、午○○有罪之確信。揆諸
    前揭之說明，就各該部分自應為被告丁○○、卯○、己○○、丑○○、酉○○、巳○○、戊○○、午○○無罪之諭知。
丙、上訴判斷
壹、撤銷改判部分
一、撤銷改判之理由　　
　㈠原判決以被告卯○犯罪事實一「壬○○案」之恐嚇犯行、犯罪事
    實二之「五番卡拉OK案」恐嚇取財犯行、犯罪事實三之「婷
    婷小吃部案」傷害犯行；被告申○○「婷婷小吃部案」傷害犯
    行之罪證明確，而予以論罪科刑，固非無見。惟查，⑴案外
    人郭宇翔未與被告卯○共犯犯罪事實一所示「壬○○案」，檢
    察官對此應有誤會，原審對此亦為相同認定，但於理由中未
    見說明，應有理由不備之不當；⑵被告卯○於犯罪後，業已與
    「五番卡拉OK案」、「婷婷小吃部案」之被害人達成和解，
    並返還「五番卡拉OK案」收取之犯罪所得2萬元及賠償「婷
    婷小吃部案」之被害人未○○、庚○○各20萬元、6萬元，有和
    解書2份、調解筆錄1份、匯款書2份在卷可查（本院卷二第9
    9頁；本院卷一第423-425、507-508頁），原審就此對被告
    卯○量刑有利之事項及犯罪所得已歸還之有利事項未及審酌
    ，且就已歸還之犯罪所得予以沒收，均有未當；⑶被告申○○
    於本院改稱坦承「婷婷小吃部案」之傷害犯行，且與告訴人
    未○○達成協議，賠償16萬5250元，有協議書在卷可查（見本
    院卷二第109頁），原判決就此量刑有利事項未及審酌，亦
    有未當。
  ㈡對檢察官上訴及被告卯○上訴之說明
　1.檢察官上訴部分：
　⑴檢察官就「婷婷小吃部案」傷害案件，以被告卯○、申○○未與
    被害人達成和解，賠償被害人為由，指摘原審量刑過輕，然
    此部分，被告二人均已賠償被害人，獲致被害人諒解，檢察
    官上訴應無理由。
　⑵檢察官雖又以被告卯○在上述「壬○○案」中，既以言語自稱為
    中壢信堂黑道而要求履行債務，應另犯組織犯罪條例第3條
    第5項第4款之罪；被告卯○於「「五番卡拉OK案」中，向被
    害人甲○○、寅○○稱開店未知會地方角頭「佳鴻」，以此恐嚇
    收取保護費，此部分應另犯組織犯罪條例第3條第6項之罪，
    原判決未斟酌及此，應有不當。惟按106年4月19日修正之組
    織犯罪條例第3條第5項規定「以言語、舉動、文字或其他方
    法，明示或暗示其為犯罪組織之成員，或與犯罪組織或其成
    員有關聯，而要求他人為下列行為之一者，處三年以下有期
    徒刑，得併科新臺幣三百萬元以下罰金：一、出售財產、商
    業組織之出資或股份或放棄經營權。二、配合辦理都市更新
    重建之處理程序。三、購買商品或支付勞務報酬。四、履行
    債務或接受債務協商之內容。」、同條第6項規定「以第五
    項之行為，使人行無義務之事或妨害其行使權利者，亦同。
     」，核其立法理由為「常見不肖之人利用犯罪組織之名勢
    ，要求他人為一定作為或不作為，為防範此種犯行，爰參酌
    澳門有組織犯罪法第四條第一項及日本暴力團員不當行為防
    止法第九條等立法例，就現行司法實務常見利用犯罪組織所
    為之四種犯罪類型，於第五項規範其行為之處罰。...」、
    「如以第五項序文之行為，犯刑法強制罪，其犯罪情節較該
    罪為重，爰於第六項規定之。 」，再參酌該條第6項（原第
    6項移至同條第7項）第107年1月3日之立法理由「原第五項
    之規範目的，係為制裁行為人假借其為犯罪組織成員或具有
    關連，而侵害他人之財產法益，...」，足見組織犯罪條例
    第3條第5項所指者，為假冒犯罪組織成員而為該條項所列之
    4款行為，如係組織犯罪成員所為，則不與焉。本件檢察官
    於起訴書係認被告卯○加入「竹聯幫信堂臺南分堂」擔任行
    動隊隊長，屬犯罪組織成員，此已與組織犯罪條例第3條第5
    、6項之構成要件不合，況被告卯○於「五番卡拉OK案」中，
    並未提及其為何犯罪組織成員，僅提及地方角頭「佳鴻」，
    亦與該條例第3條第6項之要件不符，檢察官上訴以被告卯○
    於「壬○○案」、「五番卡拉OK案」尚分別構成組織犯罪條例
    第3條第5項第4款、第3條第6項之罪，此部分上訴理由應不
    可採。
　2.被告卯○上訴部分
　⑴被告卯○上訴以原判決未及審酌上述量刑有利事項為不當，此
    部分上訴應有理由。
　⑵至於被告卯○以其已坦承犯行，賠償被害人或返還犯罪所得，
    獲致被害人諒解為由，認原判決未適用刑法第59條規定酌減
    其行為不當，惟按刑法第59條所規定之酌量減輕其刑，係裁
    判上之減輕，必以犯罪之情狀可憫恕，認為宣告法定最低度
    之刑猶嫌過重者，始有其適用。查被告卯○所犯「壬○○案」
    之恐嚇罪其法定刑為2年以下有期徒刑、拘役或9千元以下罰
    金之罪、「五番卡拉OK案」之恐嚇取財罪為6月以上5年以下
    之有期徒刑及「婷婷小吃部案」之傷害罪（修正前）為3年
    以下有期徒刑、拘役或3萬元以下罰金之罪，以上各罪之法
    定最輕本刑並非嚴苛，衡諸被告卯○為索討債務恐嚇他人、
    無端向商家收取保護費，及因細故將人毆傷，且傷勢非輕等
    犯罪情節，均無情輕法重而有法定最輕本刑過度嚴苛之情事
    ，本院均認無刑法第59條規定之適用，被告卯○此部分上訴
    ，均無理由。
  ㈢綜上，原判決上開部分，既有上述不當之處，自應由本院就
    上述部分撤銷改判，另原判決就被告卯○得與不得易科罰金
    部分，分別所定之應執行刑，亦失所附麗，應予撤銷。
二、量刑
　　審酌被告卯○分別以上開方式索討欠款、糾眾恐嚇店家交付
    保護費、僅因他人間消費糾紛即恣意毆打告訴人未○○、庚○○
    ，被告申○○亦僅因他人間細故糾紛，即毆打告訴人未○○、庚○○，犯罪情狀非屬輕微，對社會治安有一定危害甚鉅所為均
    不足取。復參酌被告二人之犯罪動機、目的、參與情節，被
    告卯○犯後坦承犯行，態度尚佳，被告申○○於本院始坦承犯
    行，其等均與被害人達成和解，並賠償「五番卡拉OK案」、
    「婷婷小吃部案」之被害人，並獲致該些被害人之諒解，有
    原審法院電話紀錄（「壬○○案」，見原審卷一第333頁）、
    和解書（「五番卡拉OK案」，見本院卷二第349頁）、和解
    書、調解筆錄、協議書（「婷婷小吃部案」，見本院卷一第
    423-425、507-508、109頁）及其等之素行、素行、教育智
    識程度、家庭狀況（本院卷二第111、113頁）等一切情狀，
    分別量處如主文第二、三項所示之刑，並就被告卯○所犯「
    壬○○案」之恐嚇罪、「婷婷小吃部案」之傷害罪部分，均諭
    知易科罰金折算標準，以資儆懲。
三、沒收
　　被告卯○於「五番卡拉OK店」恐嚇取財之犯罪所得2萬元，因
    被告卯○業已返還被害人寅○○、甲○○，有何上述和解書在卷
    可查，本院自無須再對之宣告沒收，併此敘明。
貳、上訴駁回部分
一、原審判決無罪，檢察官上訴部分：
　㈠原審認以下各部分，因犯罪嫌疑不足，各為無罪判決，核其
    認事用法並無不當。
　1.被告丁○○、卯○、己○○、丑○○、巳○○、酉○○、戊○○涉犯組織
    犯罪條例及被告丁○○於「五番卡拉OK案」涉犯恐嚇取財罪部
    分
    被告丁○○成立「竹聯幫信堂臺南分堂」涉犯組織犯罪條例第
    3條第1項前段之發起犯罪組織罪，於「五番卡拉OK案」涉犯
    刑法第346條第1項恐嚇取財罪；被告卯○其擔任「竹聯幫信
    堂臺南分堂」第二行動隊隊長部分，涉犯組織犯罪條例第3
    條第1項前段之指揮犯罪組織罪；被告己○○擔任「竹聯幫信
    堂臺南分堂」第一行動隊隊長部分，涉犯組織犯罪條例第3
    條第1項前段之指揮犯罪組織罪；被告丑○○、巳○○、酉○○、
    戊○○加入「竹聯幫信堂臺南分堂」，涉犯組織犯罪條例第3
    條第1項後段之參與犯罪組織罪等部分。
　2.被告丁○○、己○○、酉○○及午○○涉犯「瑪亞斯公司案」部分　
　　被告丁○○涉犯刑法第277條第1項傷害罪、第305條恐嚇危害
    安全罪、第354條毀損罪；被告己○○涉犯刑法第305條恐嚇危
    害安全罪及第354條毀損他人之物罪；被告酉○○涉犯刑法第3
    05條之恐嚇危害安全罪及第354條之毀損他人之物罪；被告
    午○○涉犯刑法第277條第1項傷害罪及第354條之毀損他人之
    物罪等部分。
  3.被告卯○於「辛○○案」涉犯刑法第305條恐嚇危害安全罪部分
    。
　㈡檢察官就原審判決上述被告無罪部分，認原判決就該些部分
    之認定為不當，其上訴理由略以：
　1.被告丁○○、卯○、丑○○、己○○、巳○○、酉○○、戊○○涉犯組織
    犯罪條例及被告丁○○於「五番卡拉OK案」涉犯恐嚇取財罪部
    分
　　依卷附被告卯○106年8月10日至同年月24日之訊監察譯文內
    容(偵19358卷一第205-225頁)及被告丁○○、卯○與被害人辛○○之證述，可認被告丁○○係受某債權人委託指示卯○前往處理
    被害人辛○○之債務，可見被告丁○○至少於該時起，有受託處
    理催討債務，並得指揮他人前往執行之事實；又依卷附被告
    丁○○與案外人郭宇翔於106年9月15日之通訊監察內容(偵193
    58卷一第199-203頁)，可見被告丁○○有意並得以透過脅迫方
    式，介入他人商業糾紛以牟利；再依卷附被告丁○○與門號「
    0000000000」號持機人之通訊監察譯文內容，可徵被告丁○○
    於知悉某商家欲有商業活動，即主動以脅迫方式欲插旗營利
    ，甚至要求商家支持其選舉；被告丁○○介入他人糾紛後，再
    從中以脅迫、恐嚇手段牟利之舉，具體展現為前述「瑪亞斯
    公司案」、「五番卡拉OK案」、「辛○○案」，尤其被告卯○
    坦承用被告丁○○名義收取保護費，另幫被告丁○○收取「辛○○
    案」之債務。由前述證據已可認被告丁○○習於介入糾紛以脅
    迫或恐嚇手段牟利，已該當組織犯罪條例第3條第1項前段操
    縱、指揮犯罪組織罪。至於被告卯○、丑○○、己○○、巳○○、
    酉○○不僅均受被告丁○○指示，被告戊○○坦承在被告丁○○所經
    營之「聯信檳榔」工作，有時會一同外出談判；而卷附「竹
    聯幫春節聯誼晚會」上，被告戊○○、己○○、巳○○、酉○○均與
    被告丁○○一同出席，可見被告卯○、丑○○、己○○、巳○○、酉○○、戊○○等人至少構成組織犯罪條例第3條第1項後段之參與
    犯罪組織罪。原判決囿於被告丁○○所辯組織名稱即分工位階
    等事，忽略上述群體，以被告丁○○為中心，處於隨時可以據
    即以遂行組織活動之特性，且僅以「參加組織活動」與否之
    概念，來論斷「有無參與犯罪組織」，因而為無罪之判決，
    均與組織犯罪條例之立法目的有違，似有未當。
　2.被告丁○○、酉○○、己○○及午○○涉犯「瑪亞斯公司案」部分
　　被害人突遭傷害，一開始會錯誤懷疑與自己有仇怨之人，應
    屬常情，並無不合理之處，原審以此認告訴人丙○○、癸○○指
    訴有不一之處，忽略卷內106年12月15日通訊監察譯文內容
    顯示被告丁○○確有表明要找告訴人丙○○夫婦要錢，告訴人丙○○夫婦看過卷附錄影翻拍畫面所為之指證，及被告午○○前有
    恐嚇之暴力型犯罪前科紀錄等證據資料，因而對被告丁○○、
    酉○○、己○○及午○○無罪判決，應有不當。
  3.被告卯○涉犯「辛○○案」部分
　　依原審認定之事實，可見依被告卯○於現場所述，已表達其
    屬特定群體，且敲由被告卯○要求被害人辛○○儘速償還債務
    ，佐以被害人辛○○事後得知被告卯○所述「聯信公司」為竹
    聯幫，其另自行找尋談判地點「九如茶行」並找熟識親友陪
    同，可見被害人辛○○在第一次見面後，心有畏懼。另被告卯
    ○所為，與一般黑道討債無異，故不論被告卯○討債時以何名
    稱呼其所屬群體，至少有以言詞暗示其為犯罪組織成員，要
    求被害人辛○○履行債務，而應該當組織犯罪條例第3條第5項
    第4款之罪嫌，原審遽為無罪判決，亦有未當。
　㈢經查：
　1.被告丁○○、卯○、丑○○、己○○、巳○○、酉○○、戊○○涉犯組織
    犯罪條例及被告丁○○於「五番卡拉OK案」涉犯恐嚇取財罪部
    分
　  ⑴就何以無明確證據足以證明被告丁○○發起組成「竹聯幫信
    堂臺南分堂」之犯罪組織、被告卯○、己○○指揮該犯罪組織
    、及被告丑○○、巳○○、酉○○、戊○○參與犯罪組織等情，業經
    本院詳細論述如前；檢察官雖以前述106年8月10日通訊監察
    譯文內容，認被告丁○○有指揮被告卯○對被害人辛○○催討債
    務，然檢察官就此部分，並未舉證證明被告丁○○與被告卯○
    共同對被害人辛○○暴力討債，而對被告丁○○偵查起訴，且就
    被告卯○此部分犯行，本院亦認不構成犯罪在案，自難僅以
    被告丁○○與卯○在上述通訊監察譯文內容提及該筆債務，即
    認被告丁○○指揮被告卯○對被害人辛○○暴力討債；又卷附被
    告丁○○與訴外人郭宇翔、持用「0000000000」行動電話之真
    實姓名年籍不詳之人間，雖確有檢察官所指上述通訊監察譯
    文內容，然檢察官就該些通話所指事項為何?有無涉及不法
    犯行?如有涉及，所犯之不法犯行為何?均未見查證與說明，
    自難僅以該些通話紀錄即認被告丁○○確有以透過脅迫方式，
    介入他人商業糾紛以牟利，或者知悉商家有商業活動，即主
    動以脅迫之方式表達欲插旗營利，甚至要求商家支持其選舉
    等非法犯行；⑵至於何以無從依檢察官所指被告丁○○於「瑪
    亞斯案LINE群組」對話、被告丁○○與自稱「四海幫阿凱」等
    對象之對話推得被告丁○○因被害人丙○○夫婦委託而介入「瑪
    亞斯公司」商業糾紛，反與對方委託之受託人(即「四海幫
    阿凱」等人)謀議合作牟利，進而認被告丁○○有利用他人利
    益衝突而居中脅迫牟利等情，亦經本院論述如前，況檢察官
    就被告丁○○究竟與通話對象「四海幫阿凱」等人共同謀議對
    告訴人丙○○夫婦脅迫獲利，均未見說明，而本院就何以無法
    認定被告丁○○參與「瑪亞斯公司案」對丙○○夫婦之傷害、恐
    嚇、毀損等犯行，亦詳述如前，自難僅以上述LINE對話紀錄
    、通訊監察譯文內容即認被告丁○○有參與「瑪亞斯公司案」
    對告訴人丙○○夫婦攔車後毆打、砸車及對其等住處潑漆之犯
    行；⑶另有關「五番卡拉OK案」，何以依卷內證據無法認定
    被告丁○○指使被告卯○向「五番卡拉OK」收取保護費等情，
    亦經本院論述如前。檢察官猶執前詞指摘原審判決被告丁○○
    發起犯罪組織罪，被告卯○指揮犯罪組織罪，被告丑○○、巳○○、酉○○等人參與犯罪組織罪等犯行均無罪為不當，此部分
    上訴並無可採。至檢察官復稱：至少被告卯○、丑○○、己○○
    、巳○○、酉○○及戊○○應構成參與犯罪組織罪，並以之指摘原
    審無罪判決為不當，然則，被告丁○○是否確有發起並組成「
    竹聯幫信堂臺南分堂」之犯罪組織?該組織成員為何?分工層
    級如何?均屬有疑，業如前述，自難認定其等有參與犯罪組
    織犯行。檢察官此部分上訴並無理由。
　2.被告丁○○、酉○○、己○○及午○○涉犯「瑪亞斯公司案」
　　就何以認定檢察官所提證據無法證明被告丁○○、酉○○、己○○
    及午○○等人涉犯「瑪亞斯公司案」中對被害人丙○○夫婦攔車
    後砸車、傷人之傷害、恐嚇犯行，及對告訴人丙○○夫婦住處
    潑漆之毀損、恐嚇、毀損犯行，業經論述如前；另被告午○○
    有恐嚇之暴力前案紀錄而認可為被告午○○犯「瑪亞斯公司案
    」傷害、毀損犯行之佐證，然被告午○○所犯之前案，核與「
    瑪亞斯公司案」無關，實難僅以被告午○○前曾犯恐嚇案件，
    即推認被告午○○確有本件「瑪亞斯公司案」所示之毀損、傷
    害犯行，檢察官猶以前詞指摘原判決認定不當，其上訴並無
    理由。
  3.被告卯○所犯「辛○○案」部分
　　另被告卯○被訴「辛○○案」，何以無法由檢察官所提之通訊
    監察譯文內容及證明被告卯○犯恐嚇罪等情，亦經本院論述
    如前，檢察官猶以上述通訊監察譯文及被告辛○○證述為據，
    認被告卯○於現場所述，已表達其屬特定群體，且敲由被告
    卯○要求被害人辛○○儘速償還債務，佐以被害人辛○○事後得
    知被告卯○所述「聯信公司」為竹聯幫，其另自行找尋談判
    地點「九如茶行」並找熟識親友陪同，可見被害人辛○○在第
    一次見面後，心有畏懼，並據以指摘原判決認定不當，惟依
    檢察官所提出之證據，何以無法認被告卯○確對被害人辛○○
    為恐嚇危害安全犯行，已如前述，檢察官前開上訴意旨，顯
    然無視被告卯○並未主動告知其為幫派成員，係被害人辛○○
    嗣後自己查詢，方知被告所述「聯信公司」可能之意涵，是
    否以此認被告卯○告知被害人辛○○其為「聯信公司」，即認
    被告卯○有以幫派份子名義恐嚇被害人辛○○。另檢察官上訴
    認被告卯○於「辛○○案」另涉犯組織犯罪條例第3條第5項第4
    款之罪，惟查，該條項規範目的係為制裁行為人假借其為犯
    罪組織成員或具有關連，而侵害他人之財產法益，檢察官起
    訴起訴既認被告卯○參與或指揮犯罪組織，自無構成組織犯
    罪條例第3條第5項第4款以言語、舉動、文字或其他方法假
    冒其為犯罪組織成員要求他人履行債務之可能，檢察官上訴
    以此指摘原審未考量被告卯○構成組織犯罪條例第3條第5項
    第4款之罪為不當，此部分上訴亦無理由。
　㈣綜上，檢察官前開上訴，均無理由，應予駁回。
二、檢察官針對被告子○○、辰○○「五番卡拉OK案」上訴及被告卯
    ○（「乙○○案」）、子○○（「五番卡拉OK案」、「乙○○案」
    ）、辰○○（「五番卡拉OK案」）上訴部分：
  ㈠原審以被告子○○、辰○○於「五番卡拉OK案」之恐嚇取財犯行
    及被告卯○、子○○於「乙○○案」之強制犯行，罪證明確，並
    審酌被告卯○、子○○、辰○○無視公權力，與被告卯○等人糾眾
    恐嚇商家收取保護費，另被告卯○僅因行車糾紛即持刀恐嚇
    妨害被害人乙○○自由騎車離去之權利，被告子○○見被告卯○
    與他人發生行車糾紛，不僅未加勸阻，反加入作勢毆打、出
    手推擠被害人乙○○，使被害人乙○○無法自行離開，法治觀念
    淡薄，及被告子○○、辰○○犯罪動機、目的，被告卯○於「乙○○案」為主要行為人，犯罪情節較重，被告子○○係為被告卯○
    出面理論而犯罪，並非主要行為人，而被告辰○○、子○○於「
    五番卡拉OK案」亦僅係替被告卯○收取保護費，參與程度較
    低，犯罪情節較輕，及被告卯○坦承犯行，態度良好，被告
    辰○○、子○○均否認犯行，犯後態度未盡良好，被害人甲○○、
    寅○○、乙○○事後均表示原諒之意等情，就「五番卡拉OK案」
    各量處被告子○○、辰○○有期徒刑6月，如易科罰金，以新臺
    幣（下同）1千元折算1日；就「乙○○案」量處被告卯○有期
    徒刑4月，如易科罰金，以1千元折算1日；被告子○○有期徒
    刑3月，如易科罰金，以1千元折算1日。且就被告子○○部分
    ，定應執行刑為有期徒刑7月，如易科罰金，以1千元折算1
    日。且認扣案之菜刀1把屬被告卯○所有犯「乙○○案」所用之
    物，應依刑法第38條第2項規定宣告沒收。核其認事用法並
    無不當，量刑與就被告子○○所定之應執行刑亦屬妥適。
  ㈡檢察官針對被告子○○、辰○○「五番卡拉OK案」上訴部分：
　  檢察官上訴認被告子○○、辰○○於「五番卡拉OK案」中，與其
    等共犯該罪之被告卯○既向被害人甲○○、寅○○稱開店未知會
    地方角頭「佳鴻」，以此恐嚇收取保護費，而被告子○○、辰
    ○○與被告卯○既有犯意聯絡，除構成刑法恐嚇取財罪外，尚
    該當組織犯罪條例第3條第6項「以第五項之行為，使人行無
    義務之事」罪。惟查，本件被告辰○○、子○○實際並未對被害
    人寅○○、甲○○表示其等為犯罪組織成員，向被害人寅○○、甲○○出言恐嚇要求保護費者為被告卯○，而依組織犯罪條例第3
    條第5項、第6項於106年4月19日、107年1月3日對上述條項
    之立法理由，可認組織犯罪條例第3條第5項、6項所指者，
    為假冒犯罪組織成員而為同條例第3條第5項所列4款行為或
    使人行無義務之事，如係組織犯罪成員所為，則不與焉。本
    件檢察官於起訴書係認被告卯○加入「竹聯幫信堂臺南分堂
    」擔任行動隊隊長，屬犯罪組織成員，此已與組織犯罪條例
    第3條第5、6項之構成要件不合，況被告卯○於「五番卡拉OK
    案」中，並未提及其為何犯罪組織成員，僅提及地方角頭「
    佳鴻」，亦與該條例第3條第6項之要件不符，故檢察官上訴
    認被告卯○於「五番卡拉OK案」尚構成組織犯罪條例第3條第
    6項之罪，應無理由等情，業經論述如前（見前述「丙,壹,
    一,㈠,1,⑵之說明」），被告卯○於「五番卡拉OK案」之犯行
    既不構成組織犯罪條例第3條第6項之罪，則對與之共犯且非
    出言恐嚇之被告子○○、辰○○亦難認成立該罪，檢察官此部分
    上訴亦無理由。
  ㈢被告卯○、子○○、辰○○上訴部分：
　1.被告子○○、辰○○上訴除以前開辯解否認其等與被告卯○共犯
    「五番卡拉OK案」之恐嚇取財犯行；被告子○○另上訴以前開
    辯解否認有何「乙○○案」所示強制犯行，惟被告子○○、辰○○
    有關否認上述犯行所為之辯解，何以不可採，業經本院論述
    如前，被告子○○、辰○○上訴猶以前詞否認前述犯行，其等上
    訴均無理由，應予駁回。
  2.被告卯○、子○○、辰○○上訴主張有刑法第59條適用及原審量
    刑過重部分
　⑴被告卯○又以其所犯之「乙○○案」，全案係因被害人乙○○先辱
    罵三字經而起，被告卯○一時氣憤而犯該罪，且已與被害人
    乙○○達成和解，態度良好，有情輕法重之情事，原審未依刑
    法第59條規定酌減其刑，及判處其有期徒刑4月，尚嫌過重
    。
　⑵被告子○○、辰○○則以若認其等構成犯罪，則依被告子○○、辰○○於「五番卡拉OK案」中，僅係幫忙被告卯○收取保護費，並
    未獲利；被告子○○於「乙○○案」中，並未對被害人乙○○為傷
    害行為，僅係要求被害人乙○○好好處理此事，應有情輕法重
    之情，原判決就該些部分未適用刑法第59條規定酌減其刑，
    均有不當；另被告子○○僅係陪同被告辰○○前往收取保護費，
    與被告辰○○同量處有期徒刑6月，應屬過重，且衡諸被告子○○、辰○○之犯罪情節，原審就被告子○○、辰○○有關「五番卡
    拉OK案」、被告子○○有關「乙○○案」之量刑均嫌過重。
　⑶惟查：
　①按刑法第59條所規定之酌量減輕其刑，係裁判上之減輕，必
    以犯罪之情狀可憫恕，認為宣告法定最低度之刑猶嫌過重者
    ，始有其適用。查被告子○○、辰○○二人所犯「五番卡拉OK案
    」之恐嚇取財罪，其法定刑為6月以上5年以下之有期徒刑；
    被告卯○、子○○所犯「乙○○案」之強制罪法定刑為3年以下有
    期徒刑、拘役或9千元以下罰金，以上各罪之法定最輕本刑
    並非嚴苛，衡諸被告卯○、子○○、辰○○二人無端向商家收取
    保護費，及被告卯○、子○○僅因行車細故，即以強暴方式妨
    害他人離去之犯罪情節，均無情輕法重而有法定最輕本刑過
    度嚴苛之情事，本院均認無刑法第59條規定之適用，被告卯
    ○、子○○、辰○○此部分上訴，均無理由。
　②量刑是否正確或妥適，端視在科刑過程中對於各種刑罰目的
    之判斷權衡是否得當，以及對科刑相關情狀事證是否為適當
    審酌而定。原審判決已具體審酌被告卯○、子○○、辰○○犯罪
    之動機、目的、方法，被告卯○於「乙○○案」為主要行為人
    ，犯罪情節較重，被告辰○○、子○○於「五番卡拉OK案」僅係
    替被告卯○收取保護費，犯罪情節較輕，被告子○○於「乙○○
    案」中，係因被告卯○之行車糾紛，出面以推擠等強暴方法
    妨害乙○○離去之權利，及被告卯○坦承犯行之犯後態度，被
    告子○○、辰○○均否認犯行，犯後態度未盡良好，被害人甲○○
    、寅○○、乙○○事後均表示原諒之意，及被告卯○、子○○、辰○○二人之智識程度、家庭與經濟生活狀況等情狀，就「五番
    卡拉OK案」各量處被告子○○、辰○○有期徒刑6月，如易科罰
    金，以新臺幣（下同）1千元折算1日；就「乙○○案」量處被
    告卯○、被告子○○各有期徒刑4月、3月，如易科罰金，均以1
    千元折算1日。且就被告子○○部分，定應執行刑為有期徒刑7
    月，如易科罰金，以1千元折算1日，核與刑法第57條之規定
    無違，既未逾越法定刑度，復未濫用自由裁量權限而有輕重
    失衡之處，或有違反比例原則、平等原則之情，難謂原審就
    被告卯○、子○○、辰○○之量刑有何過重之處。至於被告子○○
    以前開事由指摘原審就「五番卡拉OK案」對其量處與被告辰
    ○○相同刑度，應屬過重，惟本院既認被告子○○、辰○○與被告
    卯○共犯恐嚇取財罪，且被告子○○、辰○○係同往該卡拉OK店
    收取保護費，其等之之犯罪情節實無二致，原審量處二人相
    同刑度，亦無不當之處。
　③綜上，被告卯○、子○○、辰○○指摘原判決未適用刑法第59條規
    定酌減其刑，及原審量刑過重，其等上訴均無理由。
　㈣綜上，檢察官與被告卯○、子○○、辰○○前開上訴均無理由，應
    予駁回。
參、定應執行刑
一、按刑法第51條第5款規定數罪併罰，宣告多數有期徒刑者，
    應於各刑中之最長期以上，各刑合併之刑期以下，定其應執
    行之刑期，但不得逾30年，其就數罪併罰，固非採併科主義
    ，而係採限制加重主義，就俱發各罪中，以最重之宣告刑為
    基礎，由法院參酌他罪之宣告刑，裁量加重定之，且不得逾
    法定之30年最高限制，此即外部性界限。然上揭定其應執行
    刑，既屬刑法賦予法院自由裁量之事項，其應受內部性界限
    之拘束，要屬當然。
二、審酌被告卯○所犯上述經上訴駁回與撤銷改判而屬得易科罰
    金之「壬○○案」恐嚇罪、「五番卡拉OK店」之恐嚇取財罪、
    「婷婷小吃部案」之傷害罪及「乙○○案」之強制罪，各該罪
    間犯罪過程之各罪關係、本案各該犯行之行為方式、危害情
    況、彼此間之時間、空間、各別刑罰規範之目的、輕重罪間
    體系之平衡、所犯數罪反應出之行為人人格特性及犯罪傾向
    、加重效益及整體犯罪非難評價等總體情狀，以及被告各犯
    罪之手法、相隔時間、犯罪地點及侵害法益種類，危害之加
    重效應非如等差級數般加劇等情，及上述定應執行刑應審酌
    之事項，依比例原則、平等原則、罪刑相當原則、重複評價
    禁止原則等要求，定應執行有期徒刑9月，如易科罰金，以1
    千元折算1日。
丁、退回併辦部分
　　檢察官移送本院併辦部分，除被告卯○所犯「五番卡拉OK案
    」恐嚇取財犯行，與起訴之該部分犯行屬同一犯罪事實，本
    院得併予審理之部分外，其餘部分與起訴之各該事實相同，
    然各該事實業已為無罪判決，本院自無從併辦，併此敘明。
據上論斷，應依刑事訴訟法第369條第1項、第368條規定判決如
主文。
本案經檢察官徐書翰提起公訴，檢察官王聖豪、徐書翰移送併辦
，檢察官郭書鳴提起上訴，檢察官章京文到庭執行職務。
中　　華　　民　　國　　110 　年　　12　　月　　28　　日
                  刑事第五庭    審判長法  官  蔡廷宜
                                      法  官  翁世容
                                      法  官  林坤志
以上正本證明與原本無異。
發起、指揮、參與犯罪組織經判決無罪部分，檢察官如不服本判
決應於收受本判決後20日內向本院提出上訴書，其未敘述上訴理
由者並得於提起上訴後20日內向本院補提理由書。但應受刑事妥
訴審判法第9條之限制，被告不得上訴。
其餘部分均不得上訴。
　　　　　　　　　　　　　　　　　　　書記官  凌昇裕
中　　華　　民　　國　　110 　年　　12　　月　　28　　日
　　
附錄本判決論罪法條
中華民國刑法第277條（修正前）
傷害人之身體或健康者，處3年以下有期徒刑、拘役或1千元以下
罰金。
犯前項之罪因而致人於死者，處無期徒刑或7年以上有期徒刑；
致重傷者，處3年以上10年以下有期徒刑。

中華民國刑法第304條
以強暴、脅迫使人行無義務之事或妨害人行使權利者，處3年以
下有期徒刑、拘役或 9 千元以下罰金。
前項之未遂犯罰之。

中華民國刑法第305條
以加害生命、身體、自由、名譽、財產之事恐嚇他人，致生危害
於安全者，處2年以下有期徒刑、拘役或9千元以下罰金。

中華民國刑法第346條
意圖為自己或第三人不法之所有，以恐嚇使人將本人或第三人之
物交付者，處6月以上5年以下有期徒刑，得併科3萬元以下罰金
。
以前項方法得財產上不法之利益或使第三人得之者，亦同。
前二項之未遂犯罰之。